---
title: "R1 SoSe 2024: Bl. 2, A. 2"
author: "Gerrit Eichner"
date: "9. 5. 2024"
output: html_document
---

# Zur Verwendung von `paste`

Verwendete Software: `r R.version.string`

## Die Daten 

"Von Hand" erfasst:
```{r datenerfassung}
x <- c(0.61, 0.79, 0.83, 0.66, 0.94, 0.78, 0.81,
       0.60, 0.88, 0.90, 0.75, 0.86, 0.74, 0.84)
y <- c(1.01, 0.13, 1.73, 0.67, 0.56, 0.99, 0.49,
       0.72, 0.13, 0.48, 0.98, 0.08, 1.23, 0.87)
```


## a) Der Vektor der x-Ordnungsstatistiken (kurz x-OSn)
```{r x-osn}
(xOS <- sort(x))
```



## b) Der `character`-Vektor zur "Präsentation" der x-OSn
```{r x-praesentation}
n <- length(x)
paste("x(", 1:n, ":", n, ") = ", xOS, sep = "")
```

Dasselbe:
```{r x-praesentation-2, eval=FALSE}
paste0("x(", 1:n, ":", n, ") = ", xOS)
```


## c) Der Vektor der y-Konkomitanten zu den x-OSn
```{r y-konko}
(yKonko <- y[order(x)])
```

Zur Überprüfung vergleiche:
```{r check}
rbind(x, y)
rbind(xOS, yKonko)
```


## d) Der `character`-Vektor zur "Präsentation" der x-OSn samt ihrer y-Konkomitanten
```{r x-und-y-praesentation}
xpart <- paste0("x(", 1:n, ":", n, ")")
ypart <- paste0("y[", 1:n, ":", n, "]")
paste0("(", xpart, ", ", ypart,
       ") = (", xOS, ", ", yKonko, ")")
```


## e) Der `character`-Vektor von d) in "schöner" Formatierung
(Und als "Einzeiler" ohne Hilfsgrößen)
```{r formatierung}
paste0("(x(", format(1:n), ":", n, "), y[",
       format(1:n), ":", n, "]) = (", 
       format(xOS), ", ", format(yKonko), ")")
```

"Verschönerung" durch führende Nullen mit `formatC`
(für Details siehe Hilfeseite zu `formatC`):
```{r formatC-verschoenerung, eval=FALSE}
  paste0("(x(", formatC(1:n, width = 2, flag = 0),
                ":", n,
           "), y[", formatC(1:n, width = 2, flag = 0),
                    ":", n,
           "]) = (", format(xOS), ", ", format(yKonko),
                ")")
```
