---
title: "R1 SoSe 2024: Bl. 2, A. 3"
author: "Gerrit Eichner"
date: "9. 5. 2024"
output: html_document
---

# Die "Old Faithful"-Daten

Verwendete Software: `r R.version.string`

Um im Folgenden Tipparbeit zu sparen:
```{r zur-abkuerzung}
wait <- faithful$waiting;   erup <- faithful$eruptions
```


## a)
```{r a}
min(wait);   max(wait);   mean(wait);   sd(wait)
```


## b)
```{r b}
which.min(wait);   which.max(wait)
```


## c)
```{r c}
quantile(wait, prob = 0.7)
```
= kleinste Schwelle, bis zu der 70 % aller Wartezeiten liegen (also
kleiner oder gleich dieser Schwelle sind)  
= größte Schwelle, über der 30 % aller Wartezeiten liegen.


## d)
```{r d}
kurz <- wait <= 60;   kurze.wartezeiten <- wait[kurz]
```

## e)
```{r e}
length(wait)
length(kurze.wartezeiten)
```

oder:
```{r e-alternativ}
sum(kurz)
```

## f)
```{r f}
erup.nach.kurzer.wartezeit <- erup[kurz]
```


## g)
```{r g}
mean(wait);   mean(kurze.wartezeiten)
mean(erup);   mean(erup.nach.kurzer.wartezeit)
```


## h)
```{r h}
sum(erup[kurz] >= 2.5)
```


## i)
```{r i}
plot(faithful$waiting, faithful$eruptions)
```

Denkanstöße zur Strukturbeschreibung und Interpretation dieser
2-dimens. Datenverteilung/Punktewolke (ohne dass erwartet wird,
dass Sie sie bereits "fachlich perfekt" umsetzen/bearbeiten
können):

* Ist sie symmetrisch (wie z. B. kugelförmig oder ellipsoid)
oder asymmetrisch (z. B. so, dass sich ein Bereich hoher
Datenkonzentration/-dichte an einem Rand oder in einer "Ecke"
der Punktewolke zeigt)?

* Sind Cluster ("Klumpen") erkennbar?

* Ist ein Trend (sprich ein tendenzieller Zusammenhang zw. x-
und y-Variable) sichtbar oder nicht? Wenn ja, ist er positiv
oder negativ, ist er linear oder "nur" monoton, ist er
"stark" oder "schwach"? (Was könnte hier mit "stark" und
"schwach" gemeint sein?)

* Ist der Trend "durchgängig" oder ist er auf evtl. vorliegende
Cluster zurückzuführen?

* Liegen einzelne "Ausreißer" vor? (Was könnte das wohl sein?) 

Auf all die obigen Konzepte werden wir im Kurs noch näher eingehen.
