---
title: "R1 SoSe 2024: Bl. 2, A. 1"
author: "Gerrit Eichner"
date: "9. 5. 2024"
output: html_document
---

# Vektorisierte Summationen u. a.

Verwendete Software: `r R.version.string`

## a) Potenzen von 1/2

*Meine* Parameterwahl:
```{r vorbereitung}
N <- 50
```

Berechnung von $\frac{1}{2^i}$ für $i = 0, \ldots, N$:
```{r einhalb-potenzen}
potenzen.von.ein.halb <- 1/2^(0:N)
```

**Hinweis:** Zur Operator-Präzedenz siehe `?Syntax`!


Die kumulativen Summen $S_n = \sum_{i=0}^n \frac{1}{2^i}$ für $n = 0, \ldots, N$:
```{r kumulative-summen-a}
(Sn <- cumsum(potenzen.von.ein.halb))
```

Erhöhung der *dargestellten* Rechengenauigkeit in
Form der Anzahl ausgedruckter signifikanter Ziffern:
```{r mehr-signifikante-ziffern}
print(Sn, digits = 17)
```

**Beachte:** Maximum für `digit`: 22 (siehe `?print.default`!)


**Frage**: An welches Paradoxon mit einem griechischen Held und
einer Schildkröte erinnert Sie das Beobachtete?


## b) Binomialwahrscheinlichkeiten

*Meine* Parameterwahl:
```{r vorbereitetung-b}
n <- 12
p <- 0.1
```

Offenbar sind die hier zu berechenenden
$W_i = \left(n \atop i \right) p^i (1 - p)^{n-i}$ für $i = 0, \ldots, n$
die Wahrscheinlichkeiten der $Bin(`r n`, `r p`)$-Verteilung und der
Faktor $\left(n \atop i \right)$ ist ein Binomialkoeffizient, der durch
`choose` zur Verfügung steht:
```{r bin-wahrscheinlichkeiten}
(W <- choose(n, 0:n) * p^(0:n) * (1 - p)^(n:0))
```

Und hier nun die kumulativen Summen
$P_k = \sum_{i=0}^k W_i$ für $k = 0, \ldots, N$:
```{r kumulative-summen-b}
(P <- cumsum(W))
```

Erhöhung der *dargestellten* Anzahl signifikanter Ziffern:
```{r mehr-signifikante-ziffern-b}
print(P, digits = 17)
```
Auweia, ... was ist hier geschehen??
