---
title: "R1 SoSe 2024: Bl. 2, A. 4"
author: "Gerrit Eichner"
date: "9. 5. 2024"
output: html_document
---

# `duplicated` "extended"

Verwendete Software: `r R.version.string`

## Bsp.-vektoren

```{r bspvektoren}
y <- c(1, 5, 1, 9, 5)
y2 <- c(y, rev(y), y)
```


## "Normale" Duplikate

Qua definitionem von links beginnend):

```{r normale-duplikate}
y[duplicated(y)]

y2[duplicated(y2)]
```



## "Alle" mehrfach vorhandenen Elemente

### Version 1

Es wird zum einen von links (wie üblich) gesucht:
```{r v1-von-links}
dup.von.links <- duplicated(y)
```

Zum anderen wird von rechts gesucht, indem im durch `rev`
"umgedrehten" Vektor wie üblich nach Duplikaten gesucht
und dann das Resultat wieder "zurückgedreht" wird:
```{r v1-von-rechts}
dup.von.rechts <- rev(duplicated(rev(y)))
```

Schließlich wird der Vektor mit den zwei "ge-oder-ten"
Suchergebnissen indiziert:
```{r v1-oder}
y[dup.von.links | dup.von.rechts]
```


Oder "alles auf einmal":
```{r v1-alles-auf-einmal}
y[duplicated(y) | rev(duplicated(rev(y)))]

y2[duplicated(y2) | rev(duplicated(rev(y2)))]
```



### Version 2

`duplicated` hat ein Argument, mit dem sich die Suche "umdrehen"
lässt (siehe Hilfeseite!), sodass die (ineffiziente) doppelte
Verwendung von `rev` (von Version 1) eingespart werden kann:
```{r v2-alles-auf-einmal}
y[duplicated(y) | duplicated(y, fromLast = TRUE)]
```


`y2` sparen wir uns jetzt.
