---
title: 'R1 SoSe 2024: Bl. 3, A. 2'
author: "GE"
date: "`r format(Sys.time(), '%d. %B %Y')`"
output:
  html_document: default
---

# Matrix aller Jackknife-Sample eines Datensatzes

Verwendete Software: `r R.version.string`

Erzeugung eines "Übungsdatensatzes" $Z = (1, ..., 10)$
und der $(10 \times 10)$-Matrix seiner Kopien in jeder Zeile:
```{r uebungsdaten}
Z <- 1:10;      n <- length(Z)
(JackMat0 <- matrix(Z, ncol = n, nrow = n, byrow = TRUE))
```

### Lösung A

Erst linke untere Dreiecksmatrix ohne(!) Hauptdiagonale aus
`JackMat0` in `luMat` speichern (als Vektor!), dann erste Spalte
von `JackMat0` entfernen und schließlich `luMat` in das "echte"
linke untere Dreieck (also ohne(!) die "Hauptdiagonale") der
neuen" Matrix `JackMat` einlaufen lassen:
```{r loesung-A-1}
(luMat <- JackMat0[lower.tri(JackMat0, diag = FALSE)])
```
`diag = FALSE` ist oben eigtl. unnötig, da Voreinstellung.

*Hinweis:* `row(JackMat0) > col(JackMat0)` liefert dasselbe
wie `lower.tri(JackMat0, diag = FALSE)`.


```{r loesung-A-2}
(JackMat <- JackMat0[, -1])

JackMat[lower.tri(JackMat, diag = FALSE)] <- luMat
        # = row(JackMat) > col(JackMat)
JackMat
```


### Lösung B

`JackMat` *zeilenweise* zu einem Vektor zusammengehängen, was durch
Transponieren von `JackMat0` erreicht wird, dann dessen Elemente
$0n + 1,$ $1n + 2,$ $2n + 3,$ $3n + 4,$ $...,$ $(n-2)n + n-1,$
$(n-1)n + n$ eliminieren (was dem Herausschneiden der Hauptdiagonalen
der Ausgangsmatrix entspricht) und schließlich den Resultatvektor
zeilenweise in eine $(n-1)$-spaltige Matrix einlaufen lassen:
```{r loesung-B}
matrix(t(JackMat0)[-(0:(n-1) * n + 1:n)], ncol = n-1,
       byrow = TRUE)
```


### Lösung C ("(c)" Jan Stolle, 29. 5. 2009)

```{r loesung-C}
apply(matrix(rep(Z, each = length(Z) - 1), nrow = length(Z)),
      2, rev)
```


### Lösung D ("(c)" Florian Schindler, 8. 5. 2015):

```{r loesung-D}
(Extrakt <- matrix(1:n, nrow = n, ncol = n) - diag(1:n))
matrix(Z[Extrakt], nrow = n , ncol = n - 1, byrow = TRUE)
```
Funktioniert diese Lösung so auch für einen allgemeinen
Datensatz $z_1, \ldots, z_n$?


### Lösung E ("(c)" Johannes Klass, 15. 5. 2015):

```{r loesung-E}
roJackMat <- (JackMat0 * upper.tri(JackMat0))[, -1]
luJackMat <- (JackMat0 * lower.tri(JackMat0))[, -n]
roJackMat + luJackMat
```


### Lösung F ("(c)" Michael Allgeier, 3. 5. 2016):

```{r loesung-F-1}
JackMat <- JackMat0
(JackMat[upper.tri(JackMat, diag = TRUE)] <-
    JackMat[upper.tri(JackMat, diag = FALSE)])
```
Obiges verschiebt die Werte oberhalb der Diagonalen um 1 nach links.
Die Warnung wird in Kauf genommen, da im nächsten Befehl die letzte,
überflüssige Spalte gelöscht wird (in der nun auch falscher Inhalt
steht), was die $(n \times (n-1))$-Matrix liefert:
```{r loesung-F-2}
JackMat[, -n]
```


### Lösung G ("(c)" Konstantin Löw, 3. 5. 2016):

Nicht-Diagonalelemente selektieren, dann transponiert
und zeilenweise in $(n \times (n-1))$-Matrix einlaufen lassen:
```{r loesung-G}
matrix(t(JackMat0)[row(JackMat0) != col(JackMat0)],
       ncol = n-1, byrow = TRUE)
```


------

## Allgemeiner Tipp

Wenn komplizierter R-Code (inbes. wenn er - ganz schlechter Stil! -
als "Einzeiler" daherkommt) nachvollzogen werden muss, sollten Sie
ihn in kleine R-Schritte zerlegen, diese einzeln ausführen lassen
und die Zwischenresultate ansehen und kontrollieren, um so die
Entstehung des Endergebisses zu verstehen.
