---
title: 'R1 SoSe 2024: Bl. 3, A. 3 & 4'
author: "GE"
date: "`r format(Sys.time(), '%d. %B %Y')`"
output:
  html_document: default
---

## Bearbeitung der Europa-Daten

Verwendete Software: `r R.version.string`

## Aufgabe 3

### "Einlesen" der Daten:
```{r Datenimport}
source("Europa.R", encoding = "cp1252")
```

Hinweis: Eventuell nötig, um falsch kodierte deutsche Umlaute korrekt zu
kodieren (hier nicht ausgeführt):
```{r EncodingAnpassung, eval=FALSE}
Encoding(Land) <- "UTF-8"
```


#### Eine mögliche Lösung für a) & b) (mit etwas sparsamer Spaltenbenennung)

Matrix mit europäischen Länderdaten: pro Zeile ein Land, Kennzahlen in
den Spalten, Zeilen der Matrix mit Landesnamen benannt und Spalten mit
Bezeichnungen für Kennzahlen:
```{r A1a-und-b-Lösung1}
E1 <- cbind(Fläche = Fl, Bevölk = Bev,
            BIPKKSproKopf = BIPKKS, Sozialschutz = SozSch,
            SchülerStudies = SchStu,
            ArbeitslMann = AlMann, ArbeitslFrau = AlFrau,
            FuEWirtschaft = FuEWi, FuEHochsch = FuEHo,
            FuEStaat = FuESt, BeschQuote = Besch, BIPEUR,
            EExporte = EExp, EnergieImport = EnImp,
            Strompreis = Strom, Erdgaspreis = Erdgas,
            Treibhaus2007, TreibhausZiel)
rownames(E1) <- Land
```

#### Eine andere Lösung für a) & b) (mit etwas ausführlicheren Spaltennamen)
```{r A1a-und-b-Lösung2}
E2 <- cbind(Fl, Bev, BIPKKS, SozSch, SchStu, AlMann, AlFrau,
            FuEWi, FuEHo, FuESt, Besch, BIPEUR, EExp, EnImp,
            Strom, Erdgas, Treibhaus2007, TreibhausZiel)
dimnames(E2) <- list(Land,
     c("Fläche1000qkm", "Bevölkerung", "BIP.KKSproKopf",
       "Sozialschutz.KKSproKopf", "SchülerStudierende1000",
       "QuoteArbeitsloseMänner", "QuoteArbeitsloseFrauen",
       "FuEQuote.Wirtschaft", "FuEQuote.Hochschulen",
       "FuEQuote.Staat", "Beschäftigungsquote", "BIP.MioEUR",
       "EExportProzent", "EnergieImport.1000tROeE",
       "Strom.EURproKWh", "Erdgas.EURproGJ",
       "Treibhausgasemissionen2007.tproKopf",
       "TreibhausgasemissionenZiel.tproKopf"))
```



## Aufgabe 4

#### a) Matrix, deren Zeilen (Länder) nach dem BIP aufsteigend sortiert sind
```{r A2a}
BIP.order <- order(E2[, "BIP.MioEUR"])
E2.nach.BIP.sortiert <- E2[BIP.order, ]
head(E2.nach.BIP.sortiert, 3)   # Kontrolle des Matrix-"Anfangs".
tail(E2.nach.BIP.sortiert, 7)   # Kontrolle des Matrix-"Endes".
```

**Beachten** Sie, wo "missing values" (`NA`) einsortiert werden!


#### b) Sinnvolle (!) Gesamt- oder Durchschnittswerte für die europäischen Länder

Pro Land die Absolutwerte für seine Gesamtbevölkerung aus den Pro-Kopf-Angaben
bzw. prozentualen (!) Quoten:
```{r A2b-1}
Absolutwerte1 <- E2[, "Bevölkerung"] * 
  E2[, c("BIP.KKSproKopf",
         "Sozialschutz.KKSproKopf",
         "Treibhausgasemissionen2007.tproKopf",
         "TreibhausgasemissionenZiel.tproKopf")]
head(Absolutwerte1)

Absolutwerte2 <- E2[, "Bevölkerung"] *
  E2[, c("QuoteArbeitsloseMänner",
         "QuoteArbeitsloseFrauen",
         "Beschäftigungsquote")] / 100
head(Absolutwerte2)
```

**Sachfrage:** Sind die hier betrachteten Quoten in der Realität tatsächlich
bezogen auf die Gesamtbevölkerung (also z. B. einschl. Kinder, Ruheständler:innen
und Selbstständige)? Und wenn nein, hat das Konsequenzen für die Richtigkeit
der unten schließlich berechneten Endergebnisse?


Pro Land die Absolutwerte für seine F&E-Ausgaben aus den BIP-prozentualen (!)
Quoten:
```{r A2b-2}
FuE.absolut <- E2[, "BIP.MioEUR"] *
  E2[, c("FuEQuote.Hochschulen",
         "FuEQuote.Staat",
         "FuEQuote.Wirtschaft")] / 100
head(FuE.absolut)
```

Absolute Summen europaweit über alle Länder hinweg:
```{r A2b-3}
(EweiteSummen <- colSums(E2[, c("Bevölkerung", "Fläche1000qkm",
                                "BIP.MioEUR", "EnergieImport.1000tROeE",
                                "SchülerStudierende1000")],
                         na.rm = TRUE))
```

**Zusatzfrage:** Wie könnte man eine länderspezifische und eine europaweite
Bevölkerungsdichte berechnen?


Für den Erdgas- und den Strompreis tun wir so, als ob wir einen einfachen (also
ungewichteten) europaweiten Gesamtdurchschnitt angeben dürfen, *was faktisch
falsch ist*:
```{r A2b-4}
(EweiteMittel <- colMeans(E2[, c("Erdgas.EURproGJ", "Strom.EURproKWh")],
                          na.rm = TRUE))
```

Bevölkerungs- bzw. BIP-gewichtete Mittelwerte:
```{r A2b-5}
(BevGewichteteProKopfMittel <- colSums(Absolutwerte1, na.rm = TRUE) /
                               EweiteSummen["Bevölkerung"])

(BevGewichteteQuotenMittel <- 100 * colSums(Absolutwerte2, na.rm = TRUE) /
                              EweiteSummen["Bevölkerung"])

(BIPGewichteteQuotenMittel <- 100 * colSums(FuE.absolut, na.rm = TRUE) /
                              EweiteSummen["BIP.MioEUR"])
```

Da wir logischerweise für "EExportProzent" keinen europaweiten Durchschnitt
angeben können, setzen wir in der folgenden Zusammenfassung das Resultat
dafür auf `NA`:
```{r A2b-6}
(AlleWerte <- c(EExportProzent = NA, EweiteSummen, EweiteMittel,
                BevGewichteteProKopfMittel, BevGewichteteQuotenMittel,
                BIPGewichteteQuotenMittel))
```

Permutation der Elemente in `AlleWerte`, sodass ihre Reihenfolge zu
der Spaltenreihenfolge der Matrix `E2` passt, und Zusammenfügen der
Europa-übergreifenden Daten mit den Länderdaten:
```{r A2b-7}
(AlleWerte <- AlleWerte[colnames(E2)])

E2Gesamt <- rbind(Europa = AlleWerte, E2)
head(E2Gesamt, 3)
```


#### c) Pro-Kopf-BIP
Pro-Kopf-BIP ableiten und als Spalte zur Gesamtdatenmatrix hinzufügen (neben
Spalte `BIP`):
```{r A2c}
(ProKopfBIPEUR <- 1000000 * E2Gesamt[, "BIP.MioEUR"] / E2Gesamt[, "Bevölkerung"])
E2Gesamt <- cbind(E2Gesamt, ProKopfBIPEUR)

wo <- which(colnames(E2Gesamt) == "BIP.MioEUR")
E2Gesamt <- E2Gesamt[, c(1:wo, ncol(E2Gesamt), (wo+1):(ncol(E2Gesamt)-1))]
# head(E2Gesamt, 3)
```
