---
title: 'R1 SoSe 24: Bl. 4, A. 2'
author: "GE"
date: "`r format(Sys.time(), '%d. %B %Y')`"
output:
  html_document: default
---

# Empirische Kovarianz- und Korrelationsmatrix eines multivariaten Datensatzes

Verwendete Software: `r R.version.string`

Die Daten von Blatt 2 als Beispielvektoren:
```{r Beispieldaten}
x <- c(0.61, 0.79, 0.83, 0.66, 0.94, 0.78, 0.81,
       0.60, 0.88, 0.90, 0.75, 0.86, 0.74, 0.84)
y <- c(1.01, 0.13, 1.73, 0.67, 0.56, 0.99, 0.49,
       0.72, 0.13, 0.48, 0.98, 0.08, 1.23, 0.87)
(M <- cbind(x, y))
```

## Die empirische Kovarianzmatrix

In der $(n \times p)$-Matrix `M` sind $p$ Vektoren der Dimension $n$ als
ihre $p$ Spalten "nebeneinander geschrieben". Dann ist, wie man zeigen
kann, die empirische Kovarianzmatrix
$$
 \text{Cov}(M) = \frac{1}{n-1} \cdot M' \cdot (I - \frac{1}{n} \cdot J) \cdot M,
 \hspace{30mm} (1)
$$
wobei $I$ die $(n \times n)$-Einheitsmatrix und $J$ die $(n \times n)$-Matrix
ist, die nur Einsen enthält. (Siehe Tipp auf Übungsblatt.)


"Entnimm" $n$ der Matrix `M`:
```{r Stichprobenumfang}
n <- nrow(M)
```

### Implementation von Gl. (1)

Die empirische Kovarianzmatrix ist somit gemäß Gl. (1):
```{r Cov}
(CovM <- crossprod(M, diag(n) - matrix(1/n, n, n)) %*% M / (n - 1))
```
*Memo:* Das Matrixprodukt $A' * B$ wird in R durch `crossprod(A, B)`
effizienter als realisiert durch `t(A) %*% B`.



## Die empirische Korrelationsmatrix

Für die empirische Korrelationsmatrix gilt:
$$
 \text{Cor}(M) = \text{Diag}(\text{Cov}(M))^{-1/2} \cdot \text{Cov}(M) \cdot
                 \text{Diag}(\text{Cov}(M))^{-1/2},
 \hspace{30mm} (2)
$$
wobei Diag$(A)$ zu einer quadratischen Matrix $A$ die Diagonalmatrix sei,
die dieselbe Diagonale wie $A$ hat, und $B^{-1/2}$ für die Matrix $B$ hier
_elementweise_ interpretiert wird. (Beachte, dass in Gl. (2) die Bedeutung
von Diag(.) eine andere ist als die der R-Funktion `diag`!)

Andere Lösung: $V$ sei der Vektor der Wurzeln der Diagonalelemente von
Cov$(M)$. Dann gilt mit _elementweiser_ Interpretation der Division "/",
aber "üblicher" Interpretation der Vektormultiplikation "$\cdot$":
$$
 \text{Cor}(M) = \text{Cov}(M) / (V \cdot V')
  \hspace{30mm} (3)
$$
Beachte, dass in $V \cdot V'$ der Spalten(!)vektor $V$ mit dem
Zeilen(!)vektor $V'$ multipliziert wird, d. h., es wird das "äußere
Produkt" von $V$ mit sich selbst berechnet, was eine Matrix(!) liefert.


### Implementation von Gl. (3)

Die empirische Korrelationsmatrix ist somit gemäß Gl. (3):
```{r Cor}
V <- sqrt(diag(CovM))
(CorM <- CovM / (V %o% V))
```


## Beispiel

Anhand der "Old Faithful Geyser"-Daten:
```{r Anwendung auf Old Faithful-Daten}
M <- cbind(faithful$waiting, faithful$eruptions)
n <- nrow(M)

(CovM <- crossprod(M, diag(n) - matrix(1/n, n, n)) %*% M / (n - 1))

V <- sqrt(diag(CovM))
(CorM <- CovM / (V %o% V))
```

### Zur "Kontrolle"

Die Ergebnisse der in R eingebauten Funktionen:
```{r Kontrolle}
cov(M);     cor(M)
```
