---
title: 'R1 SoSe 24: Bl. 4, A. 4'
author: "GE"
date: "`r format(Sys.time(), '%d. %B %Y')`"
output:
  html_document: default
---

# "Bereinigen" des Data Frames `cu.summary`

Verwendete Software: `r R.version.string`

### Vorbereitung

Zur-Verfügung-Stellen des Objektes `cu.summary` wie in A. 2 dieses Blattes:
```{r cu.summary}
data(cu.summary, package = "rpart")
```


## a) Extraktion der Zeilen von `cu.summary`, die kein `NA` enthalten

Dazu wird erst eine logische Matrix desselben Formats wie `cu.summary` erzeugt,
die genau dort ein `TRUE` enthält, wo sich in `cu.summary` ein `NA` befindet:
```{r a-Wo-genau-sind-NAs}
NA.Matrix <- is.na(cu.summary)
```

Dann folgt die Abfrage einer jeden Zeile von `NA.Matrix`, ob sich jeweils
mindestens ein `NA` in ihr befindet, und die Rückgabe eines logischen Vektors,
der in seinem $i$-ten Element genau dann `TRUE` enthält, wenn dies in der
$i$-ten Zeile zutrifft (gezeigt werden nur seine ersten 20 Elemente):
```{r a-In-welchen-Zeilen-sind-NAs}
head(NA.Zeile <- apply(NA.Matrix, 1, any), 20)
```

Schließlich wird der `NA`-bereinigte Teil-Data Frame extrahiert, indem die
Negation von `NA.Zeile` als Zeilen-Indexvektor verwendet wird:
```{r a-NA-Zeilenbereinigung}
cu2 <- cu.summary[!NA.Zeile, ]
```

#### Resultatkontrolle
```{r a-Resultatkontrolle}
str(cu2);    # summary(cu2)
```


#### Kürzere Varianten: na.omit, na.exclude

`na.omit` entfernt alle unvollständigen "cases" eines Data Frames, d. h.,
alle Zeilen, die mindestens ein `NA` enthalten. Zusätzlich wird ein Attribut
`"na.action"` hinzugefügt, in dem die Nummern und Namen der eliminierten
"cases" gespeichert werden.
```{r a-naomit}
cu2 <- na.omit(cu.summary);     str(cu2)
```

`na.exclude` macht faktisch dasselbe wie `na.omit`; lediglich das Attribut
`"na.action"` hat eine andere Klasse, was für uns irrelevant ist.
```{r a-naexclude}
str(na.exclude(cu.summary))
```




### b) Extraktion der Spalten von `cu.summary`, die kein `NA` enthalten

`NA.Matrix` wird erneut verwendet, und zwar nun für die Abfrage einer
jeden Spalte von `NA.Matrix`, ob sich jeweils mindestens ein `NA` in ihr
befindet, und Rückgabe eines logischen Vektors, der in seinem $j$-ten
Element genau dann `TRUE` enthält, wenn sich in der $j$-ten Spalte von
`NA.Matrix` mindestens ein `NA` befindet:
```{r b-In-welchen-Spalten-sind-NAs}
(NA.Spalte <- apply(NA.Matrix, 2, any))
```

Sodann wird der `NA`-bereinigte Data Frame extrahiert, indem die Negation
von `NA.Spalte` als Spalten-Indexvektor verwendet wird:
```{r b-NA-Spaltenbereinigung}
cu3 <- cu.summary[, !NA.Spalte]
```

#### Resultatkontrolle
```{r b-Resultatkontrolle}
str(cu3) # ;   summary(cu3)
```


### Extraktion `NA`-freier Zeilen UND Spalten

Extrahiere die Zeilen *UND* Spalten von `cu.summary`, die mindestens ein
`NA` enthalten!  
Ergebnis: `NA`-bereinigter Data Frame, indem die Negation von `NA.Zeile`
als Zeilen- und die Negation von `NA.Spalte` als Spalten-Indexvektor
verwendet wird:
```{r b-NA-Zeilen-und-Spaltenbereinigung}
cu4 <- cu.summary[!NA.Zeile, !NA.Spalte]
```

#### Resultatkontrolle
```{r b-Resultatkontrolle-2}
str(cu4) # ;   summary(cu4)
```


## "Denkanstoß" 1

Ist die Reihenfolge der Elimination der Zeilen und Spalten relevant?  
M. a. W.: Was ist das Ergebnis, wenn man erst die `NA`-Zeilen eliminiert,
dann die `NA`-Spalten im Vergleich zur umgekehrten Reihenfolge? 

Und was machen wir eigentlich bei der obigen Erzeugung von `cu4`?


## "Denkanstoß" 2

Ist es eigentlich sinnvoll, aus einem Data Frame `NA`-Spalten (und damit
Variablen) zu löschen, wenn seine Zeilen doch als "cases" interpretiert
werden?
