---
title: 'R1 SoSe 24: Bl. 4, A. 1'
author: "GE"
date: "`r format(Sys.time(), '%d. %B %Y')`"
output:
  html_document: default
---

# Variablenweises Normieren multivariater Daten

Verwendete Software: `r R.version.string`

# Beispieldaten

Der in base-R "eingebaute" Datensatz `airquality`:

```{r beispieldaten}
str(airquality)
summary(airquality)
```

## Nur die Luftqualitätsvariablen
```{r luftqualitaet}
aq.varnames <- c("Ozone", "Solar.R", "Wind", "Temp")
```

Ihre arithmet. Mittelwerte und (Stichproben-)Standardabweichungen:
```{r mittelwerte-und-standardabweichungen}
(aq.means <- sapply(airquality[aq.varnames], mean, na.rm = TRUE))
(aq.stdevs <- sapply(airquality[aq.varnames], sd, na.rm = TRUE))
```

Beobachtung/Fazit: ?!?


# Normierung der Luftqualitätsvariablen

## Variante 1: `sweep`

Erst spaltenweise zentrieren: 
```{r erst-zentrieren}
aq.centered <- sweep(airquality[aq.varnames], MARGIN = 2, STATS = aq.means) 
```

Danach (!) spaltenweise standardisieren:
```{r dann-standardisieren}
aq.normed <- sweep(aq.centered, MARGIN = 2, STATS = aq.stdevs, FUN = "/") 
```

### Kontrolle
... ihrer "neuen" arithmet. Mittelwerte und
(Stichproben-)Standardabweichungen:

Beachte: Bekommt `sweep` einen Data Frame übergeben, liefert es
auch einen zurück; daher verwenden wir nun wieder `sapply`:
```{r kontrolle1}
sapply(aq.normed, mean, na.rm = TRUE)
sapply(aq.normed, sd, na.rm = TRUE)
```

Zur Ergänzung:
```{r ergaenzung1}
summary(aq.normed)
```

Beobachtung/Fazit: ?!?


## Variante 2: `scale`

Mit einem einzigen Befehl erst spaltenweise zentrieren und
danach (!) spaltenweise standardisieren:
```{r normieren}
aq.normed2 <- scale(airquality[aq.varnames])
```

### Kontrolle
... ihrer "neuen" arithmet. Mittelwerte und
(Stichproben-)Standardabweichungen:

Beachte: `scale` liefert stets eine Matrix zurück;
daher verwenden wir hier nun `apply`:
```{r kontrolle2}
apply(aq.normed2, MARGIN = 2, FUN = mean, na.rm = TRUE)
apply(aq.normed2, MARGIN = 2, FUN = sd, na.rm = TRUE)
```

Zur Ergänzung:
```{r ergaenzung2}
summary(aq.normed2)
```

Beobachtung/Fazit: ?!?
