---
title: 'R1 SoSe 24: Bl. 4, A. 3'
author: "GE"
date: "`r format(Sys.time(), '%d. %B %Y')`"
output:
  html_document: default
---

# Extraktion von Teilen eines Data Frames

Verwendete Software: `r R.version.string`

### Vorbereitung

Zur-Verfügung-Stellen des Objektes `cu.summary` aus dem -- bereits
installierten -- Paket `rpart`: Durch `data(...)` wird im workspace eine
Kopie (!) von `cu.summary` angelegt. Es folgt die Überprüfung des
aktuellen workspaces. Dann: Welche Struktur hat `cu.summary` und was
steht zusammengefasst sozusagen \`\`drin''?

```{r cu.summary}
data(cu.summary, package = "rpart");    ls()

str(cu.summary);     summary(cu.summary)
```

## a) Dt. Fahrzeuge

Extraktion des Teil-Data Frames der Zeilen mit deutschen Fahrzeugen:

```{r a}
(DAutos <- subset(cu.summary, subset = Country == "Germany"))
```

## b) Dt. Fahrzeuge ohne Country-Spalte

Extraktion des Teil-Data Frames der Zeilen mit deutschen Fahrzeugen,
aber ohne die nun überflüssige Spalte `Country`:

```{r b}
(DAutos <- subset(cu.summary,
                  subset = Country == "Germany",
                  select = -Country))
```

## c) Levelsbereinigung

Wie sieht es jetzt mit den Faktorlevels aus?

```{r c-1}
str(DAutos)
```

Elimination nicht auftretender/benötigter Levels aus allen (!) Faktoren
eines Data Frames:

```{r c-2}
DAutos <- droplevels(DAutos)
```

Und jetzt?

```{r c-3}
str(DAutos)
```
