---
title: 'R1 SoSe 24: Bl. 5, A. 1'
author: "GE"
date: "`r format(Sys.time(), '%d. %B %Y')`"
output:
  html_document: default
---

## Weiteres Experimentieren mit dem Data Frame `cu.summary`

Verwendete Software: `r R.version.string`

### Vorbereitung

Ergänzung von Aufgabe 3 auf Blatt 4. Erneutes Zur-Verfügung-Stellen des
Objektes `cu.summary` aus dem Paket `rpart` (wie in A. 2 von Bl. 3):
```{r cu.summary}
data(cu.summary, package = "rpart");    ls()
```

### a) Unterschiede zwischen `apply` und `lapply` bzw. `sapply`

Beachte den Unterschied zwischen den Resultaten von folgender `apply`-Anwendung
und nachfolgender `lapply`-Anwendung: Offenbar hat `apply` *vor* der eigentlichen
Anwendung von `class` auf die Variablen von `cu.summary` eine (temporäre!)
Änderung der Variablen-Modi in `character` vorgenommen.
```{r a-apply-vs-lapply}
apply(cu.summary, 2, class)

lapply(cu.summary, class)
```


Folgendes liefert inhaltlich dasselbe wie `lapply`, und auch strukturell, da
eine **S**implifizierung der Resultatliste zu einem Vektor nicht möglich ist (und
zwar wegen der Komponente `Reliability`, in der ein zwei-elementiger Vektor steht,
im Gegensatz zu den übrigen, ein-elementigen Vektoren):
```{r a-sapply}
sapply(cu.summary, class)
```

Das Bsp. für `length` und `summary` lassen wir aus Platzgründen weg.


### b) Umwandlung in eine Matrix

Die Einträge von `cu.summary` (mit den vormals unterschiedlichen Modi `numeric`,
`factor` und `ordered`) werden bei der erzwungenen, temporären Umwandlung des
Data Frames in eine Matrix offenbar alle in den einheitlichen Modus `character`
konvertiert (wobei wir hier nur die ersten 10 Zeilen zeigen):
```{r b}
head(as(cu.summary, "matrix"), 10)
```

Alternative "Kurzform":
```{r b-2}
head(as.matrix(cu.summary), 10)
```


### c) with

Siehe die Hilfeseite von `with` und/oder Paragraph 2.10.9 im V-Skript.


### d) `unique` vs. `levels`

Ohne `with(cu.summary, ....)` wäre im Folgenden stets `cu.summary$Type`
anstelle von nur `Type`zu verwenden.

```{r d-1}
with(cu.summary, unique(Type))

with(cu.summary, levels(Type))
```
Bis auf die Reihenfolge in der Ausgabe des Resultats und die Verwendung bzw.
Nicht-Verwendung von Anführungszeichen scheinen `unique` und `levels` bei der
Anwendung auf einen Faktor dasselbe zu liefern. Beachte jedoch den folgenden
Unterschied:
```{r d-2}
with(cu.summary, class(unique(Type)))
with(cu.summary, class(levels(Type)))
```
Fazit: `unique` übernimmt den Modus seines Arguments -- hier `factor` -- fürs
Resultat, während `levels` den `character`-Vektor der Levels liefert.


Entsprechend (aber für `Country` beides zusammen in einem `with`; beachte,
dass dabei für den Ausdruck der Resultate der nicht-letzten Befehle print
nötig ist):
```{r d-3}
with(cu.summary, {
  print(unique(Country))
  levels(Country)
  })
```


### e) Kontingenztafel zu `Country` und `Type`

```{r e}
with(cu.summary, table(Country, Type))
```


### f) Faktorgruppierte Anwendung: `tapply`

Mittlere Preise der Fahrzeugtypen:
```{r f-1a}
with(cu.summary, tapply(Price, Type, mean))
```
Standardabweichungen der Preise der Fahrzeugtypen:
```{r f-1b}
with(cu.summary, tapply(Price, Type, sd))
```
Variationskoeffizienten der Preise der Fahrzeugtypen:
```{r f-1c}
with(cu.summary,
     tapply(Price, Type, sd) / tapply(Price, Type, mean))
```

Oder unter Verwendung einer selbstdefinierten (hier "anonymen") Funktion,
deren Konzept im V-Skriptkapitel 6 vorgestellt wird:
```{r f-2}
with(cu.summary,
     tapply(Price, Type, function(x) sd(x) / mean(x)))
```
