---
title: 'R1 SoSe 24: Bl. 5, A. 3'
author: "GE"
date: "`r format(Sys.time(), '%d. %B %Y')`"
output:
  html_document: default
---

## Einlesen des SMSA-Datensatzes mit `scan` und Aufbereitung

Verwendete Software: `r R.version.string`

### a) Einlesen der Datei SMSA mit `scan`

**Annahme:** Die Datei "SMSA" befindet sich in demselben Verzeichnis,
in dem R gerade läuft.

Das Folgende ergibt zunächst einen Fehler, da sich in der Datei "SMSA"
ein "Tippfehler" befindet: In Zeile "16" steht in Spalte "9" der Eintrag
"906.O", dessen letztes Zeichen der Buchstabe (!) "O" und nicht die
Ziffer "0" (Null) ist. Es ist eine entsprechende manuelle Modifikation
der Datei "SMSA" notwendig, bevor der folgende Befehl funktioniert.

```{r a-import-smsa}
smsa <- matrix(scan(file = "SMSA", skip = 4),
               ncol = 12, byrow = TRUE)
```

Zur Kontrolle: Struktur und Ansicht eines Ausschnitts der Matrix,
nämlich ihre ersten und letzten 6 Zeilen:
```{r a-import-kontrolle}
str(smsa)
head(smsa)
tail(smsa)
```


### b) Benennung der Matrixspalten

```{r b}
colnames(smsa) <- c("ID", LETTERS[1:11])
```


#### Ergänzung: Eine Lösung für a) und b) zusammen.

Import mit `scan` und sofortiges (zeilenweises) Bilden einer Matrix samt
Benennung ihrer Spalten, gefolgt von einer stichprobenartigen Kontrolle der
Matrix durch Ansicht eines Ausschnitts, nämlich ihrer ersten 3 und letzten
2 Zeilen:
```{r a-und-b, results='hold'}
smsa <- matrix(scan(file = "SMSA", skip = 4),
               ncol = 12, byrow = TRUE,
               dimnames = list(NULL, c("ID", LETTERS[1:11])))
head(smsa, 3)
tail(smsa, 2)
```


### c) Spaltenweise Kenngrößen

Erst spaltenweise die 6-Zahlen-Zusammenfassung, dann spaltenweise die
Standardabweichung:
```{r c}
apply(smsa, 2, summary)
apply(smsa, 2, sd)
```

Bemerkung: Für die erste und die letzte Spalte ist dies wohl sinnlos, oder?!


### d)  Einlesen der Datei SMSAID mit `scan`

**Annahme:** Die Datei "SMSAID" befindet sich in demselben Verzeichnis,
in dem R gerade läuft.

Auch das Folgende ergibt zunächst einen Fehler, da sich in der Datei "SMSAID"
ein "Tippfehler" befindet: ...

Es ist eine entsprechende manuelle Modifikation der Datei "SMSAID" notwendig,
bevor der folgende Befehl funktioniert.

```{r d-1}
tmp <- scan(file = "SMSAID", sep = "\t", skip = 3,
            what = list(ID1 = 0, City1 = "",
                        ID2 = 0, City2 = "",
                        ID3 = 0, City3 = ""))
```

Kontrolle, welche Modi die einzelnen Komponenten der Liste haben:
```{r d-2}
str(tmp)
```

Umbau zu einer Liste mit allen SMSA-IDs in einer Komponente und allen
City-Namen in einer anderen (mit "Endkontrolle" der resultierenden Liste):
```{r d-3}
smsaid <- list(ID = c(tmp$ID1, tmp$ID2, tmp$ID3),
               City = c(tmp$City1, tmp$City2, tmp$City3))

  # Oder etwas kürzer
 smsaid <- with(tmp, list(ID = c(ID1, ID2, ID3),
                          City = c(City1, City2, City3)))

str(smsaid)
```

**Achtung:** Beachten Sie, was geschieht, wenn Sie in obigem `scan`-Aufruf das
einfachere Argument `what = list(ID = 0, City = "")` verwenden! Kann das ein
weniger kompliziertes Einlesen der SMSA-ID-Daten ermöglichen?


### e) Umwandlung einer Matrix in einen Data Frame

Umwandlung der Matrix `smsa` in den Data Frame `SMSA.df` samt sinnvollerer
Benennung seiner Variablen (gefolgt von der Ansicht eines Ausschnitts des
Data Frames, nämlich seiner ersten 3 und letzten 2 Zeilen, zur Kontrolle):
```{r e, results='hold'}
SMSA.df <- data.frame(smsa)
   # Oder: SMSA.df <- as.data.frame(smsa)

names(SMSA.df) <- c("Id", "Area", "Pop", "CityPop", "PopOver65",
                    "Physicians", "HospBeds", "Graduates",
                    "LaborForce", "Income", "Crimes", "Region")
 # Oder: colnames(SMSA.df) <- c("Id", ...., "Region")

head(SMSA.df, 3)
tail(SMSA.df, 2)
```


### f) Zeilenbenennung des Data Frames

Zeilenbenennung für `SMSA.df` und Elimination der 1. Komponente (da damit irrelevant
geworden), gefolgt von erneuter Inhaltskontrolle:
```{r f, results='hold'}
rownames(SMSA.df) <- smsaid$City

SMSA.df <- SMSA.df[-1]       # Erste Komponente raus!

head(SMSA.df, 3)
tail(SMSA.df, 2)
```


### g) Umwandlung der Komponente `Region` in einen Faktor
```{r g}
SMSA.df$Region <- factor(SMSA.df$Region, levels = 1:4,
                         labels = c("NE", "NC", "S", "W"))
head(SMSA.df, 7)  # Kontrolle
```


### h) `str` und `summary` angewendet auf den Data Frame `SMSA.df`

Letzteres verdeutlicht den Nutzen von Data Frames:
```{r h}
str(SMSA.df)

summary(SMSA.df)
```
