---
title: 'R1 SoSe 24: Bl. 6, A. 2'
author: "GE"
date: "`r format(Sys.time(), '%d. %B %Y')`"
output:
  html_document: default
---

## Univariate grafische EDA diverser SMSA-Daten

Verwendete Software: `r R.version.string`

#### Vorbereitung: Datenimport
Wie in Aufgabe 1 dieses Blattes i. V. m. Aufgabe 3 auf Blatt 5:
```{r import-und_vorber}
SMSA.df <- read.table("SMSA", skip = 3,
                      header = TRUE, row.names = "ID")
names(SMSA.df) <- c("Area", "Pop", "CityPop", "PopOver65",
                    "Physicians", "HospBeds", "Graduates",
                    "LaborForce", "Income", "Crimes", "Region")
tmp <- scan(file = "SMSAID", sep = "\t", skip = 3,
            what = list(ID1 = 0, City1 = "",
                        ID2 = 0, City2 = "",
                        ID3 = 0, City3 = ""))
smsaid <- with(tmp, list(ID = c(ID1, ID2, ID3),
                         City = c(City1, City2, City3)))
rownames(SMSA.df) <- smsaid$City
SMSA.df$Region <- factor(SMSA.df$Region, levels = 1:4,
                         labels = c("NE", "NC", "S", "W"))
```

### a), b), c)

Wir werden die Daten einer jeden der drei Variablen nach Regionen
getrennt durch "parallele" Boxplots veranschaulichen.

#### Boxplots mit Formelvariante

**Beachte:** Die Formelvariante der Funktion `boxplot` benötigt
weder `split` noch `with`, geschweige denn `attach`!

```{r boxplots-mit-formeln}
boxplot(Physicians ~ Region, data = SMSA.df, xlab = "Geografische Region",
        ylab = "Anzahl praktizierender Ärzte/innen")

boxplot(Graduates ~ Region, data = SMSA.df, xlab = "Geografische Region",
        ylab = "Prozent an High-School-AbsolventInnen",
        ylim = c(0, 100))  # Wie oben.

boxplot(Income ~ Region, data = SMSA.df, xlab = "Geografische Region",
        ylab = "Privates Gesamteinkommen")
```


#### Boxplots ohne Formelvariante

**Beachte:** `boxplot`-Aufrufe mit Hilfe der Funktion  `split`:

Dazu untersuchen wir zunächst, was `split` liefert.
```{r split-test}
with(SMSA.df, split(Physicians, Region))
```

**Ergebnis:** Eine Liste mit einer Komponente pro Level des Faktors
Region; hier also vier Komponenten namens "NE", "NC", "S" und "W".
In diese Komponenten sind die Werte aus Physicians gemäß der
Levels von Region aufgeteilt ("gesplittet") worden.

Nun die `boxplot`-Aufrufe mit Hilfe von `split`:
```{r boxplots-mit-split}
with(SMSA.df,
     boxplot(split(Physicians, Region), xlab = "Geografische Region",
             ylab = "Anzahl praktizierender Ärzte/innen") # \304rzte
     )

with(SMSA.df, 
     boxplot(split(Graduates, Region), xlab = "Geografische Region",
             ylab = "Prozent an High-School-AbsolventInnen",
             ylim = c(0, 100)) # Um gesamte %-Skala zu zeigen.
     )

with(SMSA.df,
     boxplot(split(Income, Region), xlab = "Geografische Region",
             ylab = "Privates Gesamteinkommen")
     )
```
