---
title: 'R1 SoSe 24: Bl. 6, A. 3'
author: "GE"
date: "`r format(Sys.time(), '%d. %B %Y')`"
output:
  html_document: default
---

## Einlesen und EDA der Mieten-Daten

Verwendete Software: `r R.version.string`

**Annahme:** Die Datei "MietenFrankfurt" befindet sich in demselben Verzeichnis, in dem R gerade läuft.

```{r import}
(Mieten <- scan(file = "MietenFrankfurt"))
```

### a) "Stem-and-leaf"-Diagramme

```{r a-stem-and-leaf-diagramme1}
stem(Mieten)
```

Zur Wirkung von `scale`:

```{r a-stem-and-leaf-diagramme2}
stem(Mieten, scale = 1/2)
stem(Mieten, scale = 2)
stem(Mieten, scale = 3)
```

### b) Flächennormierte Histogramme

**Beachte** im Folgenden, was die Voreinstellung (!) `freq = TRUE` für eine y-Achseneinteilung liefert!

```{r b-histogramme1, fig.show='hold', out.width='50%'}
hist(Mieten)
hist(Mieten, freq = FALSE)  # Zum Vergleich!
```

#### Angabe der ungefähren Anzahl der "breaks"

```{r b-histogramme2, fig.show='hold', fig.keep='all', out.width='50%'}
hist(Mieten, freq = FALSE, breaks =  4, main = "'breaks = 4'")
hist(Mieten, freq = FALSE, breaks = 10, main = "'breaks = 10'")
hist(Mieten, freq = FALSE, breaks = 15, main = "'breaks = 15'")
hist(Mieten, freq = FALSE, breaks = 20, main = "'breaks = 20'")
hist(Mieten, freq = FALSE, breaks = 25, main = "'breaks = 25'")
hist(Mieten, freq = FALSE, breaks = 40, main = "'breaks = 40'")
```

**Beachte**, wie sich bei Veränderung der angegebenen Anzahl für "breaks" die tatsächliche Anzahl gelegentlich *nicht* ändert.

#### Explizite Angabe äquidistanter "breaks"

```{r b-histogramme3}
hist(Mieten, freq = FALSE, breaks = seq(500, 4000, by = 250), main = "")
```

**Frage:** Liefert \`freq = TRUE' anderes?

Andere x-Achseneinteilungen:

```{r b-histogramme4, fig.show='hold', fig.keep='all', out.width='50%'}
hist(Mieten, freq = FALSE, breaks = seq(500, 4000, by = 200), main = "a")
hist(Mieten, freq = FALSE, breaks = seq(500, 4000, by = 100), main = "b")

hist(Mieten, freq = FALSE, breaks = seq(800, 3800, by = 250), main = "c")
hist(Mieten, freq = FALSE, breaks = seq(800, 3800, by = 200), main = "d")

hist(Mieten, freq = FALSE, breaks = seq(800, 3800, by = 100), main = "e")
hist(Mieten, freq = FALSE, breaks = seq(800, 3800, by =  50), main = "f")
```

#### Explizite Angabe *nicht* äquidistanter "breaks"

```{r b-histogramme5}
hist(Mieten, freq = FALSE, breaks = c(seq(500, 2500, by = 200), 4000), main = "")
```

**Frage:** Was passiert hier bei `freq = TRUE`?

Vergleiche nochmal äquidistante mit *nicht* äquidistanten "breaks" und beachte die automatische Änderung der y-Achseneinteilung!

```{r b-histogramme6, fig.show='hold', out.width='50%'}
hist(Mieten, breaks = seq(500, 4000, by = 200), main = "äquidistant")
hist(Mieten, breaks = c(seq(500, 2500, by = 200), 4000), main = "nicht äquidistant")
```

### c) Kerndichteschätzer

```{r c-kernschaetzer1}
plot(density(Mieten))
```

**Beachte**, was im Untertitel der Grafik zur Bandbreite (= "bandwidth") steht.

#### Experimente mit verschiedenen Bandbreiten

```{r c-kernschaetzer2, fig.show='hold', out.width='50%'}
plot(density(Mieten, bw = 100), main = "a")

plot(density(Mieten, bw = 200), main = "b")
plot(density(Mieten, bw = 400), main = "c")

plot(density(Mieten, bw = 50), main = "d")
plot(density(Mieten, bw = 25), main = "e")
```

#### Fazit
Größere Bandbreiten machen die Schätzer-Kurve glatter, kleinere machen sie "unglatter".
