---
title: 'R1 SoSe 24: Bl. 6, A. 1'
author: "GE"
date: "`r format(Sys.time(), '%d. %B %Y')`"
output:
  html_document: default
---

## Einlesen des SMSA-Datensatzes mit `read.table` und Aufbereiten

Verwendete Software: `r R.version.string`

### a) Einlesen der Datei "SMSA" mit `read.table`

**Annahme:** Die Datei "SMSA" befindet sich im selben Verzeichnis,
in dem R gerade läuft.

```{r a-import-smsa}
SMSA.df <- read.table("SMSA", skip = 3,
                      header = TRUE, row.names = "ID")
```

Strukturkontrolle:
```{r a-smsa-kontrolle}
str(SMSA.df)
```


### b) Benennung der Data Frame-Spalten
```{r b-smsa-spaltenbenennung}
names(SMSA.df) <- c("Area", "Pop", "CityPop", "PopOver65",
                    "Physicians", "HospBeds", "Graduates",
                    "LaborForce", "Income", "Crimes", "Region")
```

Stichprobenartige Inhaltskontrolle des Data Frames durch Ansicht
des Ausschnitts seiner ersten 3 und letzten 2 Zeilen:
```{r b-kontrolle}
head(SMSA.df, 3)
tail(SMSA.df, 2)
```


### c) Aufbereitung des Data Frames `SMSA.df`

Dazu: Einlesen der Datei "SMSAID" mit `scan` wie in Aufgabe 3 von Blatt 5
unter der **Annahme**, dass die Datei "SMSAID" sich im selben Verzeichnis
befindet, in dem R gerade läuft:
```{r c-import-smsaid}
tmp <- scan(file = "SMSAID", sep = "\t", skip = 3,
            what = list(ID1 = 0, City1 = "",
                        ID2 = 0, City2 = "",
                        ID3 = 0, City3 = ""))
smsaid <- with(tmp, list(ID = c(ID1, ID2, ID3),
                         City = c(City1, City2, City3)))
```


Zeilenbenennung, Umwandlung der Komponente "Region" in einen Faktor
und Kontrolle via `str` und `summary`:
```{r c-aufbereiten, results='hold'}
rownames(SMSA.df) <- smsaid$City
SMSA.df$Region <- factor(SMSA.df$Region, levels = 1:4,
                         labels = c("NE", "NC", "S", "W"))
str(SMSA.df)
summary(SMSA.df)
```
