---
title: 'R1 SoSe 24: Bl. 7, A. 3'
author: "GE"
date: "`r format(Sys.time(), '%d. %B %Y')`"
output:
  html_document: default
---

## Punktweise Berechnung eines Kern-Dichteschätzers zu einem Datensatz

Verwendete Software: `r R.version.string`

### Vorbereitungen

**Annahme:** Die Datei "MietenFrankfurt" befindet sich im selben
Verzeichnis, in dem R gerade läuft.

Einlesen der Daten aus "MietenFrankfurt", Bestimmung der Ordnungsstatistiken (OSn),
d. h. sortieren der Daten, und des Stichprobenumfangs $n$:
```{r import-os-und-n}
x <- scan(file = "MietenFrankfurt")
xOS <- sort(x);   n <- length(x)
```

Wahl der Bandbreite des Kern-Dichteschätzers $f_n$:
```{r bandbreite}
bn <- 100
```

Festlegung der Anzahl $k$ und der eigentlichen Stützstellen $t_1, \ldots, t_k$,
an denen $f_n$ ausgewertet werden soll:
```{r stuetzstellen}
k <- 11;   stuetzstellen <- seq(500, 4000, length = k)
```


### a) Die Differenzenmatrix $D$

Wir berechnen (mit `outer`) zunächst die $(n \times k)$-Matrix $D$ aller paarweisen
Differenzen $x_{i:n} - t_j$ der OSn $x_{i:n}$ und der Stützstellen $t_j$. Diese wird
dann elementweise durch die Bandbreite $b_n$ dividiert, sodass in der Ergebnismatrix
`D.dividedby.bn` eine Zeile pro OS und eine Spalte pro Stützstelle steht:
```{r a-D}
D.dividedby.bn <- outer(xOS, stuetzstellen, FUN = "-") / bn
```

Hinweis: Minimal effizienter, da weniger Divisionen (nicht ausgeführt):
```{r a-D-2, eval=FALSE}
D.dividedby.bn <- outer(xOS / bn, stuetzstellen / bn, FUN = "-")
```


### b) Die Indikatorenmatrix $Ind$

Nun bilden wir die $(n \times k)$-Matrix $Ind$ aller Indikatoren $1_{\{-1 < D_{ij}/b_n
\le 1\}} = 1_{\{D_{ij}/b_n > -1 \text{ und } D_{ij}/b_n \le 1\}}$, indem die
Elemente von `D.dividedby.bn` mit -1 und 1 verglichen werden und die zwei logischen
Ergebnismatrizen durch ein logisches "Und" (`&`) zur logischen Ergebnismatrix `Ind`
verknüpft werden:
```{r b-Ind}
Ind <- (D.dividedby.bn > -1)  &  (D.dividedby.bn <= 1)
```

*Bemerkung:* Die Klammern könnten hier sogar weggelassen werden. Siehe `?Syntax`!


### c) Der Kern-Dichteschätzer

Der Wert des Kern-Dichteschätzers $f_n$ an einer Stützstelle $t_j$ ist 
$1/(2nb_n) \cdot \sum_{i=1}^n 1_{\{-1 < D_{ij}/b_n \le 1\}}$, also die
Summe der Elemente der $j$-ten Spalte der Matrix $Ind$ dividiert durch
$2nb_n$. Also müssen alle Spaltensummen von $Ind$ berechnet und durch
$2nb_n$ dividiert werden, um $f_n$ an den Stützstellen $t_1, \ldots, t_k$
zu erhalten:
```{r c-fn}
fn <- rep(1, nrow(Ind)) %*% Ind / (2*n*bn)
```

Für ein "schöneres" Ergebnis (nicht ausgeführt):
```{r c-fn-2, eval=FALSE}
fn <- drop(rep(1, nrow(Ind)) %*% Ind) / (2*n*bn)
```
Hierbei sorgt `drop` dafür, dass für die aus der Vektor-Matrix-Multiplikation
erhaltene $(1 \times k)$-*Matrix* die überflüssige Zeilendimension "fallen"
gelassen wird und ein *Vektor* resultiert.

Eine sehr effiziente Berechnung der Spaltensummen erhielten wir durch die
(hier in der Aufgabenstellung "nicht erlaubte") Verwendung von `colSums`
(nicht ausgeführt):
```{r c-fn-3, eval=FALSE}
fn <- colSums(Ind) / (2*n*bn)
```


### d) Der (approximative) Graph von $f_n$

Hier produzieren wir eine grafische Darstellung der Werte von $f_n$ an den
ausgewählten Stützstellen als Polygonzug entlang jener Stützstellen. D. h.,
wir fertigen den Streckenzug durch die Punkte $(t_j, f_n(t_j))$ für $j = 1,
\ldots, k$ an:
```{r d-grafik}
plot(x = stuetzstellen, y = fn, type = "l")
rug(x, col = "blue")   # "rug plot" der Rohdaten
```


### e) Variationen in $k$ und $b_n$

Hier variieren wir $k$:
```{r e-k-variationen}
k <- 50  # 50, 250, 1000, 5000
stuetzstellen <- seq(500, 4000, length = k)

D.dividedby.bn <- outer(xOS / bn, stuetzstellen / bn, FUN = "-")
Ind <- (D.dividedby.bn > -1)  &  (D.dividedby.bn <= 1)
fn <- colSums(Ind) / (2*n*bn)

plot(x = stuetzstellen, y = fn, type = "l")
rug(x, col = "blue")
```

**Frage:** Was beobachten Sie als Wirkung einer Erhöhung von $k$?


Und hier variieren wir $b_n$:
```{r e-b-variationen}
bn <- 50 # 50, 100, 200, 500, 2000

D.dividedby.bn <- outer(xOS / bn, stuetzstellen / bn, FUN = "-")
Ind <- (D.dividedby.bn > -1)  &  (D.dividedby.bn <= 1)
fn <- colSums(Ind) / (2*n*bn)

plot(x = stuetzstellen, y = fn, type = "l")
rug(x, col = "blue")
```

**Frage:** Was beobachten Sie als Wirkung einer Vergrößerung von $b_n$
und was als Wirkung einer Verkleinerung?


**Weitere Frage:** Wie sieht $f_n$ außerhalb des betrachteten Wertebereichs aus?

---

### Ergänzungen

Um die Funktionsweise eines Kern-Dichteschätzers zu veranschaulichen, zeichnen
wir zusätzlich zum (approximativen) Graph von $f_n$ für jedes Datum $x_{i:n}$
"seinen" Summanden , der zu $f_n$ beiträgt, als Funktion von $t$ ein, also
$t \to K((x_{i:n} - t)/b_n) / (n*b_n)$ ein, wobei $K$ hier der Rechteckskern
der Aufgabenstellung ist. Allerdings verwenden wir weniger Daten als eingangs,
damit die Effekte besser erkennbar sind.

Zunächst: Auswahl eines Teils der Daten, hier ca. 1/5:
```{r ergaenzung-1}
xOS <- sort(x)[c(T, rep(F, 4))] # 1., 6., 11., 16., ... Datum.
n <- length(xOS)
```

Sodann Berechnung des Dichteschätzers für viele und somit dicht beieinander
liegende Stützstellen:
```{r ergaenzung-2}
k <- 5000
bn <- 50

stuetzstellen <- seq(500, 4000, length = k)

D.dividedby.bn <- outer(xOS / bn, stuetzstellen / bn, FUN = "-")
Ind <- (D.dividedby.bn > -1)  &  (D.dividedby.bn <= 1)
fn <- colSums(Ind) / (2*n*bn)
```

Hier der (approximative) Graph von $f_n$ und zusätzlich für jedes Datum
$x_{i:n}$ wird "sein" Summand $t \to K((x_{i:n} - t)/b_n) / (n*b_n)$
eingezeichnet, der zu $f_n$ beiträgt, wobei $K$ hier der Rechteckskern
der Aufgabenstellung ist. (Im Vorgriff auf §7.5.6 wird hierzu die
nützliche Fkt. `matlines` verwendet.)
```{r ergaenzung-3}
plot(x = stuetzstellen, y = fn, type = "l")
rug(xOS, col = "blue")
matlines(x = stuetzstellen, y = t(Ind)/(2*n*bn), lty = 1)
```

**Beachte 1:** Transponieren durch `t` in `matlines` ist nötig,
weil die *Spalten* (!) von `Ind` zu den Stützstellen gehören.

**Beachte 2:** Für jeden der ca. 40 Datenwerte wird ein Rechteck gezeichnet,
die sich doch recht stark überlagern und daher nicht gut zu erkennen sind.


---

### Weitere Variation: Gaußkern als Kern 

Hier verwenden wir den Gaußkern (= Dichtefunktion der Standardnormalverteilung;
in R zur Verfügung durch `dnorm`) für $K$ anstelle des Rechteckskerns. Zwei
entscheidende Unterschiede:

1. Der Gaußkern ist keine Sprungfunktion wie der Rechteckskern, sondern "glatt",
genauer gesagt sogar beliebig oft differenzierbar;

2. Der Gaußkern hat einen unendlichen Träger, er wird also nirgends 0 (Null).
(Hingegen ist der Träger des obigen Rechteckskerns auf $[-1, 1]$ beschränkt und
somit ist der Rechteckskern außerhalb von $[-1, 1]$ 0 (Null).)

Konsequenzen:

1. Der resultierende Kern-Dichteschätzer ist eine glatte Funktion;

2. Der Einfluss eines Datums $x_i$ auf den Funktionswert des Kern-Dichteschätzers
an der Stelle $x$, also auf $f_n(x)$, wird nie Null, nimmt aber mit wachsendem
Abstand zwischen $x$ und $x_i$ stetig ab.


```{r ergaenzung-4}
Ind <- apply(D.dividedby.bn, 1, dnorm)
```

**Beachte:** Nach `apply` stehen in `Ind` (anders als oben) nun die OSn in den
*Spalten* und die Stützstellen in den *Zeilen*.


```{r ergaenzung-5}
fn <- rowSums(Ind) / (2*n*bn)   # Beachte rowSums!
plot(x = stuetzstellen, y = fn, type = "l")
rug(xOS, col = "blue") 
matlines(x = stuetzstellen, y = Ind/(2*n*bn), lty = 1)
```

**Beachte:** Transponieren durch `t` ist in `matlines` hier nicht mehr
nötig, weil jetzt die *Zeilen* von `Ind` zu den Stützstellen gehören.


**Frage:** Welche Effekte hätte hier Variationen $k$ und $b_n$?
