---
title: 'R1 SoSe 24: Bl. 7, A. 1'
author: "GE"
date: "`r format(Sys.time(), '%d. %B %Y')`"
output:
  html_document: default
---

## Weitere EDA der SMSA-Daten

Verwendete Software: `r R.version.string`

Nicht gezeigte Vorbereitung: Datenimport wie in Aufgabe 1 von Blatt 6
i. V. m. Aufgabe 3 auf Blatt 5:
```{r import-und-vorber, echo=FALSE}
SMSA.df <- read.table("SMSA", skip = 3, header = TRUE, row.names = "ID")
names(SMSA.df) <- c("Area", "Pop", "CityPop", "PopOver65", "Physicians", "HospBeds",
                    "Graduates", "LaborForce", "Income", "Crimes", "Region")
tmp <- scan(file = "SMSAID", sep = "\t", skip = 3,
            what = list(ID1 = 0, City1 = "", ID2 = 0, City2 = "", ID3 = 0, City3 = ""))
smsaid <- with(tmp, list(ID = c(ID1, ID2, ID3), City = c(City1, City2, City3)))
rownames(SMSA.df) <- smsaid$City
SMSA.df$Region <- factor(SMSA.df$Region, levels = 1:4, labels = c("NE", "NC", "S", "W"))
```


### a) Häufigkeitsverteilung der `Region`

```{r a-pie-und-dotchart-Region}
(Regionen.HKTabelle <- table(SMSA.df$Region))

pie(Regionen.HKTabelle,
    main = "Verteilung der SMSAs auf die Regionen",
    labels = c("North-East", "North-Central", "South", "West"))

dotchart(Regionen.HKTabelle,
         xlim = c(0, max(Regionen.HKTabelle)), # Warum nötig?
         xlab = "Absolute Anzahl",
         main = "Anzahl der SMSAs pro Region",
         labels = c("North-East", "North-Central", "South", "West"))
```

Hinweis: Die oben ausgegebene Warnung ist schon im Skript erwähnt.


### b) Boxplots für alle metrischen Variablen

Identifiziere zunächst automatisch *alle* metrischen (`numeric`-)Komponenten,
die `SMSA.df` enthält ...
```{r b-wo-metrisch}
(metrisch <- sapply(SMSA.df, is.numeric))
```


... und wende dann die Funktion `boxplot` auf diejenigen Komponenten in
`SMSA.df` an, für die sich im korrespondierenden Element des logischen
Vektors `metrisch` der Wert `TRUE` befindet:
```{r b-boxplots1}
boxplot(SMSA.df[metrisch])
```

**Fazit:** Offenbar weder grafisch noch inhaltlich sinnvoll, da die
betrachteten Variablen extrem unterschiedliche Wertebereiche belegen
und außerdem "inkommensurabel" im physikalischen Sinne sind (also
verschiedene Einheiten/Dimensionen besitzen).

#### Hinweis
Für *un*gruppierte Daten funktioniert die Formelvariante von Boxplot
nicht (so ohne Weiteres).


**Sinnvoller** als obige Darstellung ist hier die eines jeden Boxplots
*in einem eigenen* Koordinatensystem (hier mit Vorgriff auf Kap. 7
durch `par(mfrow = c(2, 5))`, welches einen sogenannten
(2 x 5)-Mehrfachplotrahmen mit zwei Zeilen und fünf Spalten öffnet,
in dessen Rahmen die Grafiken zeilenweise (= "row wise") eingezeichnet
werden).

Sukzessive und separate Anwendung von `boxplot` auf die Komponenten
von `SMSA.df[metrisch]`:
```{r b-boxplots2, results='hide'}
par(mfrow = c(2, 5))
lapply(SMSA.df[metrisch], boxplot)
```

**Nachteil:** So werden keine Komponentennamen in den Grafiken
platziert. Auch läßt die unnötig große Menge an ungenutzter, weißer
Fläche im Mehrfachplotrahmen noch etwas zu wünschen übrig. Dazu
werden in Kap. 7 Lösungen geliefert.


### c) Pairs-Plot für alle metrischen Variablen

(Etwas im Vorgriff auf Paragraph 4.3.2!)

Wende -- analog zu b) -- nun die Funktion `pairs` auf die
Komponenten von `SMSA.df[metrisch]` an:
```{r c-pairs1}
pairs(SMSA.df[metrisch])
```

**Beachte**, dass `SMSA.df[metrisch]` offenbar automatisch wie
eine Matrix behandelt wird.


**Beachte** ferner die Wirkung für Faktoren:
```{r c-pairs2}
pairs(SMSA.df)
```

**Fazit:** Offenbar wird der Faktor `Region` automatisch als eine
`numeric`-Variable (!) interpretiert und so der ganze Data Frame
`SMSA.df` als `numeric`-Matrix auffassbar. Ist das im Fall der
`Region` sinnvoll?

---

**Variation:** Verwendung der Formelvariante von `pairs` gemäß der
Informationen auf ihrer Hilfeseite zu ihrem Argument `formula`:
```{r c-pairs3}
pairs(~ Area + Pop + CityPop + PopOver65 + Physicians + HospBeds +
         Graduates + LaborForce + Income + Crimes, data = SMSA.df)
```

Die explizite Auswahl und gewählte Reihenfolge der Variablen hat
Entsprechendes zur Folge:
```{r c-pairs4}
pairs(~ Crimes + CityPop + PopOver65 + Physicians +
        Income + Area, data = SMSA.df)
```


### d) Pairs-Plot mit ausgewählten Transformationen

Transformationen einzelner Variablen können direkt in der Formel eingesetzt
werden. Natürlich sind dabei nur streng monotone Transformationen sinnvoll,
damit garantiert ist, dass die Ordnung in den Daten erhalten bleibt.
Geeignete nichtlineare Transformationen führen im Idealfall zu einer
Symmetrisierung sowohl der univariaten als auch der bivariaten Verteilungen
sowie evtl. zur Abschwächung der Ausreißereigenschaft. Hier am Bsp.
einzelner log-Transformationen:
```{r c-pairs5}
pairs(~ log(Crimes) + CityPop + PopOver65 + log(Physicians) +
         log(Income) + log(Area), data = SMSA.df)
```

---

**Zusatzinformation:** Es steht ein umfangreiches R-Paket extrem
leistungsfähiger Grafikfunktionen namens "lattice" zur Verfügung,
welches ein spezielles Grafik-Device namens "trellis" verwendet
(s. in der Skriptliteratur z. B. Sarkar (2008)).
```{r c-splom}
library(lattice)  # Stellt das lattice-Paket zur Verfügung,
                  # falls es installiert ist.
search()          # Nur zur Kontrolle des Suchpfades.

splom(~ SMSA.df[metrisch])  # = "scatterplot matrix"
splom(~ SMSA.df[metrisch] | SMSA.df$Region)  # Beachte den Unterschied!
```

**Bemerkung:** Natürlich sind die Schriftgrößen von Tickmarkbeschriftung
und Variablennamen variierbar.
