---
title: 'R1 SoSe 24: Bl. 7, A. 2'
author: "GE"
date: "`r format(Sys.time(), '%d. %B %Y')`"
output:
  html_document: default
---

## QQ-Plots für drei SMSA-Variablen und transformierte Varianten

Verwendete Software: `r R.version.string`

Nicht gezeigte Vorbereitung: Datenimport wie in Aufgabe 1 auf Blatt 6
i. V. m. Aufgabe 3 auf Blatt 5.
```{r import-und-vorber, echo=FALSE}
SMSA.df <- read.table("SMSA", skip = 3, header = TRUE, row.names = "ID")
names(SMSA.df) <- c("Area", "Pop", "CityPop", "PopOver65", "Physicians", "HospBeds",
                    "Graduates", "LaborForce", "Income", "Crimes", "Region")
tmp <- scan(file = "SMSAID", sep = "\t", skip = 3,
            what = list(ID1 = 0, City1 = "", ID2 = 0, City2 = "", ID3 = 0, City3 = ""))
smsaid <- with(tmp, list(ID = c(ID1, ID2, ID3), City = c(City1, City2, City3)))
rownames(SMSA.df) <- smsaid$City
# SMSA.df$Region <- factor(SMSA.df$Region, levels = 1:4, labels = c("NE", "NC", "S", "W"))
```


Um i. F. Tipparbeit zu sparen, wird der Data Frame `SMSA.df` 
**AUSNAHMSWEISE** mit attach in den Suchpfad "eingehängt":
```{r attach-smsa}
attach(SMSA.df)
```


### Histogramme und Normal-QQ-Plots für die Rohdaten

Zunächst wird im Vorgriff auf Kap. 7 ein $(2 \times 3)$-Mehrfachplotrahmen
vorbereitet, der "column wise" gefüllt" werden soll, was dann mit den
Histogrammen und Normal-QQ-Plots der drei Variablen auch geschieht.

"Nebenher" werden hier die Grafik-Einstellungen auch in der Liste
`plist` gespeichert, da sie unten nochmal verwendet werden. Außerdem
wird vorab in `brks` die Anzahl der "break points", die die x-Achsen
der Histogramme äquidistant einteilen, einheitlich festgelegt.

`mtext` ist ebenfalls ein Vorgriff auf Kap. 7: Sie platziert Text in
den "margins".

```{r histogramme-und-normalqqplots-1}
par(plist <- list(mfcol = c(2, 3), oma = c(2, 2, 2, 0), tcl = -0.4,
                  mar = c(1, 2, 2, 0.5), mgp = c(3, 0.6, 0)))
brks <- 20

hist(Physicians, freq = FALSE, breaks = brks,
     main = "Active Physicians", xlab = "", ylab = "")
qqnorm(Physicians, datax = TRUE, main = "")
qqline(Physicians, datax = TRUE)

hist(Graduates, freq = FALSE, breaks = brks,
     main = "% Graduates", xlab = "", ylab = "")
qqnorm(Graduates, datax = TRUE, main = "")
qqline(Graduates, datax = TRUE)

hist(Income, freq = FALSE, breaks = brks,
     main = "Total Personal Income", xlab = "", ylab = "")
qqnorm(Income, datax = TRUE, main = "")
qqline(Income, datax = TRUE)

mtext("Ordnungsstatistiken (= empirische Quantile)",
      side = 1, outer = TRUE, cex = 0.7, line = 1)
mtext("Theoretische Quantile der\nStandardnormalverteilung",
      side = 2, adj = 0.125, outer = TRUE, cex = 0.7)
mtext("Histogramme und Normal-QQ-Plots",
      side = 3, outer = TRUE, line = 0.5)
```

**Fazit:** Eine Normalverteilungsannahme ist offenbar weder
für die "Active Physicians" noch für das "Total Personal
Income" gerechtfertigt, wohl aber für die "% Graduates".



### Dito für die logarithmierten Variablen
```{r histogramme-und-normalqqplots-2}
par(plist)

hist(log(Physicians), freq = FALSE, breaks = brks,
     main = "log(Active Physicians)", xlab = "", ylab = "")
qqnorm(log(Physicians), datax = TRUE, main = "")
qqline(log(Physicians), datax = TRUE)

hist(log(Graduates), freq = FALSE, breaks = brks,
     main = "log(% Graduates)", xlab = "", ylab = "")
qqnorm(log(Graduates), datax = TRUE, main = "")
qqline(log(Graduates), datax = TRUE)

hist(log(Income), freq = FALSE, breaks = brks,
     main = "Total Personal Income", xlab = "", ylab = "")
qqnorm(log(Income), datax = TRUE, main = "")
qqline(log(Income), datax = TRUE)
 
mtext("Ordnungsstatistiken (= empirische Quantile)",
      side = 1, outer = TRUE, cex = 0.7, line = 1)
mtext("Theoretische Quantile der\nStandardnormalverteilung",
      side = 2, adj = 0.125, outer = TRUE, cex = 0.7)
mtext("Histogramme und Normal-QQ-Plots",
      side = 3, outer = TRUE, line = 0.5)
```

**Fazit:** Die log-Trafo linearisiert die Punkteketten in
den QQ-Plots der "Active Physicians" und des "Total
Personal Income" zwar etwas (geht also quasi "in die
richtige Richtung"), aber eine Normalverteilungsannahme
erscheint auch für die log-transformierten Daten
zweifelhaft. Für die "log(% Graduates)" sieht es nun
etwas "schlechter" aus, was nicht verwundert; die log-Trafo
war unnötig bis kontraproduktiv.

(Mathemat. Zusatzfrage zum Knobeln: Warum wirkt sich die
log-Trafo so aus, wie sie es tut, und wieso bei den
"% Graduates" hier im Vergleich mit den beiden anderen
Variablen so wenig?)


### Dito für die quadratwurzel-transformierten Variablen

**Beachte:** Für die Technik zur Erzeugung von mathematischer
Notation in Grafiken (hier das Wurzelzeichen) mithilfe von
"expressions" (`expression`) siehe die Hilfeseite `?plotmath`.
```{r histogramme-und-normalqqplots-3}
par(plist)

hist(sqrt(Physicians), freq = FALSE, breaks = brks,
     main = expression(sqrt("Active Physicians")), xlab = "", ylab = "")
qqnorm(sqrt(Physicians), datax = TRUE, main = "")
qqline(sqrt(Physicians), datax = TRUE)

hist(sqrt(Graduates), freq = FALSE, breaks = brks,
     main = expression(sqrt("% Graduates")), xlab = "", ylab = "")
qqnorm(sqrt(Graduates), datax = TRUE, main = "")
qqline(sqrt(Graduates), datax = TRUE)

hist(sqrt(Income), freq = FALSE, breaks = brks,
     main = expression(sqrt("Total Personal Income")), xlab = "", ylab = "")
qqnorm(sqrt(Income), datax = TRUE, main = "")
qqline(sqrt(Income), datax = TRUE)
 
mtext("Ordnungsstatistiken (= empirische Quantile)",
      side = 1, outer = TRUE, cex = 0.7, line = 1)
mtext("Theoretische Quantile der\nStandardnormalverteilung",
      side = 2, adj = 0.125, outer = TRUE, cex = 0.7)
mtext("Histogramme und Normal-QQ-Plots",
      side = 3, outer = TRUE, line = 0.5)
```

**Fazit:** Die Quadratwurzeltrafo ist hinsichtlich einer mgln.
Linearisierung der Punkteketten in den QQ-Plots offenbar
"schwächer" als die log-Trafo, sodass von einer
Normalverteilungsannahme für die derart transformierten
"Active Physicians" bzw. "Total Personal Income" nicht
die Rede sein kann. Die "sqrt(% Graduates)" sehen fast
genauso verteilt aus wie die untransformierten Werte;
diese Trafo war erst recht unnötig bis kontraproduktiv.

(Mathemat. Zusatzfrage zum Knobeln: Warum wirkt sich die
Quadratwurzeltrafo so aus, wie sie es tut, und wieso bei
den "% Graduates" hier im Vergleich mit den beiden anderen
Variablen so wenig?)


NICHT VERGESSEN, `SMSA.df` aus dem Suchpfad wieder "auszuhängen":
```{r detach}
detach(SMSA.df)
```


---

### Ergänzung: Punktweise Konfidenzintervalle um Referenzlinie

Zur Unterstützung der Einschätzung, ob die "Punktekette" in einem
Normal-QQ-Plot hinreichend linear ist, um die Normalverteilungsannahme
zuzulassen, können punktweise 95 %-Konfidenzintervalle um die
Referenzlinie hinzugezogen werden. `qqPlot` aus dem Paket `car`
liefert sie.

Einhängen von `car` in den Suchpfad (= "öffnen" von `car`; siehe
hierzu auch den Hinweis im Skript am Ende von §4.2.2):
```{r car, message=FALSE}
library(car)
```

Um Tipparbeit zu sparen, wird auch hier der Data Frame `SMSA.df`
AUSNAHMSWEISE mit `attach` in den Suchpfad "eingehängt":
```{r attach-smsa-2}
attach(SMSA.df)
```

Und nun die Normal-QQ-Plots samt Referenzlinien und punktweisen 95
%-Konfidenzintervallen:
```{r normalqqplots-extended, fig.show='hold', out.width='30%', fig.asp=1, results='hide'}
par(cex = 1.3)  # Um 30 % vergrößerte Schrift und
                # Zeichensymbole in Grafiken.

qqPlot(Physicians, main = "Physicians",
       envelope = list(style = "lines"))
qqPlot(Graduates, main = "% Graduates",
       envelope = list(style = "lines"))
qqPlot(Income, main = "Income",
       envelope = list(style = "lines"))
qqPlot(log(Physicians), main = "log(Physicians)",
       envelope = list(style = "lines"))
qqPlot(log(Graduates), main = "log(% Graduates)",
       envelope = list(style = "lines"))
qqPlot(log(Income), main = "log(Income)",
       envelope = list(style = "lines"))
qqPlot(sqrt(Physicians),
       main = expression(sqrt("Physicians")),
       envelope = list(style = "lines"))
qqPlot(sqrt(Graduates),
       main = expression(sqrt("% Graduates")),
       envelope = list(style = "lines"))
qqPlot(sqrt(Income), main = expression(sqrt("Income")),
       envelope = list(style = "lines"))
```

NICHT VERGESSEN, `SMSA.df` aus dem Suchpfad wieder "auszuhängen",
wobei ein "leerer" Aufruf von `detach` stets den zuletzt in den
Suchpfad eingehängten Eintrag entfernt:
```{r detach-2}
detach()
```

**Memo**: `with` erlaubt, das Paar aus `attach` und `detach` zu
umgehen und sollte i. d. R. bevorzugt werden! Hier hätten
allerdings entweder sehr viele Befehle in einem `with`-Aufruf
gesteckt oder es wären entspr. viele `with`-Befehle nötig gewesen ...
