---
title: 'R1 SoSe 24: Bl. 8, A. 1'
author: "GE"
date: "`r format(Sys.time(), '%d. %B %Y')`"
output:
  html_document: default
---

## Wahrscheinlichkeiten in speziellen Verteilungen

Verwendete Software: `r R.version.string`

#### a) $P(X \le 112)$, wobei $X \sim N(\mu = 105, \sigma^2 = 25)$
```{r a}
pnorm(q = 112, mean = 105, sd = sqrt(25))
```


#### b) $P(|X| \le 2.1)$, wobei $X \sim t_7$

Memo: Für jede Zufallsvariable gilt (für $a > 0$):
$P(|X| \le a) = P(-a \le X \le a) = P(X \le a) - P(X < -a) =$  
$P(X \le a) - P(X \le -a)$ wg. der Stetigkeit der Verteilung von $X$.

Also:
```{r b-1}
pt(q = 2.1, df = 7) - pt(q = -2.1, df = 7)
```

Und des Weiteren ist: $P(X \le a) - P(X \le -a)$

$= P(X \le a) - (1 - P(X \le a))$ wg. der Symmetrie der Verteilung von $X$ um 0

$= 2 * P(X \le a) - 1$.

Also geht auch:
```{r b-2}
2 * pt(q = 2.1, df = 7) - 1
```


#### c) $P(U < -1.8)$, wobei $U \sim U(-2, 2)$

Memo: Aufgrund der Stetigkeit der Verteilung von $U$ ist $P(U < x) = P(U \le x)$.

Also geht:
```{r c}
punif(q = -1.8, min = -2, max = 2)
```


#### d) $P(X > 6.3)$, wobei $X \sim F_{7, 5}$

```{r d-1}
pf(q = 6.3, df1 = 7, df2 = 5, lower.tail = FALSE)
```

Memo: Für jede Zufallsvariable gilt $P(X > x) = 1 - P(X \le x)$.

Also geht auch:
```{r d-2}
1 - pf(q = 6.3, df1 = 7, df2 = 5)
```

