---
title: 'R1 SoSe 24: Bl. 8, A. 2'
author: "GE"
date: "`r format(Sys.time(), '%d. %B %Y')`"
output:
  html_document: default
---

## Wahrscheinlichkeiten in weiteren, speziellen Situationen

Verwendete Software: `r R.version.string`

### a) Münzwurf

Modellierung: $X_i$ sei der Indikator für "Kopf" beim $i$-ten Münzwurf,
d. h. $X_i = 1$, falls "Kopf" bei ihm kommt, $X_i = 0$ sonst. Dann sind
(gemäß Annahmen) $X_1, \ldots, X_{20}$ unabhängig und identisch
$\text{Bernoulli}(2/3)$-verteilt, sodass für die Anzahl der Kopf-Würfe
$S := X_1 + \ldots + X_{20}$ gilt: $S$ ist $\text{Binomial}(20, 2/3)$-verteilt.

Gesucht ist also $P(S = 10)$.  
Lösung:
```{r a}
dbinom(x = 10, size = 20, prob = 2/3)
```


### b) Sicherungen

Modellierung: Der Indikator $X_i$ zeige durch $X_i = 1$ den Defekt von Sicherung
$i = 1, \ldots, 4\ (= k)$ an, wobei **ohne Zurücklegen** aus der Grundgesamt von
$N = 250$ Sicherungen mit $N * p = 250 * 0.06 = 15\ (= m)$ defekten und
entsprechend $N - N * p = 235 \ (= n)$ intakten gezogen wird. Dann ist die
Anzahl $S := X_1 + \ldots + X_k$ der gezogenen defekten Sicherungen
hypergeometrisch verteilt zu den Parametern $m, n$ und $k$.

Gesucht sind also $P(S = i)$ für $i = 0, 1, 2, 3, 4$.  
Lösung:
```{r b}
dhyper(x = 0:4, m = 15, n = 235, k = 4)
```

Beachte zum Vergleich die Ergebnisse bei 4-fachem Ziehen **mit Zurücklegen**
aus einer Grundgesamtheit mit 6 % defekten Sicherungen:
```{r b-2}
dbinom(x = 0:4, size = 4, prob = 0.06)
```


### c) Roulette

Modellierung: $X_i$ zeige die Farbe "rot" im $i$-ten Roulette-Spiel an,
d. h. $X_i = 1$, falls "rot" in ihm kommt, $X_i = 0$ sonst, wobei $i = 1,
2, \ldots$ (unbegrenzt). Dabei werden $X_1, X_2, \ldots$ unabhängig und
identisch $\text{Bernoulli}(p)$-verteilt angenommen mit $p = 18/37$. Es
sei $S$ die Anzahl der Spiele *vor* dem erstmaligen Auftreten von "rot"
(also die Anzahl der Spiele, in denen "nicht rot" kommt, bevor erstmals
"rot" auftritt). Dann ist $S$ geometrisch verteilt zum Parameter $p$ mit

$P(S = k) = P(X_1 = 0, \ldots, X_k = 0, X_{k+1} = 1)
= P(X_1 = 0) * \cdots * P(X_k = 0) * P(X_{k+1} = 1)$

$= (1-p)^k * p$. (Glgtl. auch minimal anders definiert.)

Gesucht ist hier

$P(\text{'Frühestens nach 5 Spielen "rot"'})
= P(\text{'Frühestens im 6. Spiel zum 1. Mal "rot"'})$

$= P(\text{'Im 6. oder im 7. oder im 8. oder } \ldots \text{ Spiel zum 1. Mal "rot"'})$

$= P(S \ge 5) = P(S > 4) = 1 - P(S \le 4)$.

Lösung:
```{r c}
1 - pgeom(q = 4, prob = 18/37)
```

Oder:
```{r c-2}
 pgeom(q = 4, prob = 18/37, lower.tail = FALSE)
```


### d) Notaufnahme

Modellierung: $X_i$ sei der Indikator für Person $i$ in einer sehr bis
unendlich großen Population zwischen 18 und 19 Uhr in die Notaufnahme
als Patient zu kommen, d. h. $X_i = 1$, falls Person $i$ kommt, $X_i = 0$
sonst, wobei die Wahrscheinlichkeit des genannten Ereignisses für jede
einzelne Person sehr klein ist. Daher kommt für die Anzahl $X$ an Personen,
die als Patient *unabhängig voneinander* in die Notaufnahme kommen, die
Poisson-Verteilung in Betracht.

Hier speziell (gemäß Aufgabe) $X \sim \text{Poisson}(6.9)$, da der
Erwartungswert für $X$ zu $\lambda = 6.9$ ermittelt wurde.

Gesucht ist also $P(X > 9) = 1 - P(X \le 9)$.  
Lösung:
```{r d}
1 - ppois(q = 9, lambda = 6.9)
```

Oder:
```{r d-2}
ppois(q = 9, lambda = 6.9, lower.tail = FALSE)
```


### e) Diagnoseverfahren

Modellierung: $X_i$ sei der Indikator für die Unverträglichkeitsreaktion
bei Patient $i$, d. h. $X_i = 1$, falls die U.-reaktion bei ihm auftritt
und $X_i = 0$ sonst. Dann sind (gemäß Annahmen) $X_1, \ldots, X_{25}
\text{ u. i. v. } \sim \text{Bernoulli}(0.1)$, sodass für die Anzahl der
U.-reaktionen $S := X_1 + \cdots + X_{25}$ gilt: $S \sim \text{Bin}(25, 0.1)$.

Da "mindestens so gut" hier dasselbe bedeutet wie "höchstens eine
U.-reaktion", ist $P(S \le 1)$ gesucht.  
Lösung:
```{r e}
pbinom(q = 1, size = 25, prob = 0.1)
```

Erscheint es plausibel, dass das neue Verfahren besser ist als das etablierte?
Fazit?


### f) Lebensdauern

Modellierung: $X, Y, Z$ seien die Lebensdauern, für die $X, Y, Z
\text{ u. i. v. } \sim \text{Exp}(1/2)$ angenommen wird. Gesucht ist 

$P(\max(X, Y, Z) < 1)
= P(X < 1, Y < 1, Z < 1)$ 

$= P(X < 1) * P(Y < 1) * P(Z < 1)$  (aufgrund der Unabhängigkeitsannahme)

$= P(X < 1)^3$   (da X, Y, Z identisch verteilt)

$= P(X <= 1)^3$  (da X stetig verteilt).

Lösung:
```{r f}
pexp(q = 1, rate = 1/2)^3
```
