---
title: 'R1 SoSe 24: Bl. 8, A. 4'
author: "GE"
date: "`r format(Sys.time(), '%d. %B %Y')`"
output:
  html_document: default
---

## Diverse Implementationen der Signumsfunktion

<!-- ~/VorlesungenUndPraktika/RZyklen/SkriptenEtc/Z_2024So_bis_2024Wi_R1bisR2/ -->
<!--  Uebungen/Loesungen/B08A04_Signum.R -->
<!-- Blatt 8, Aufgabe 4: Diverse Implementationen der Signumsfunktion -->
<!-- R 4.4.3.3, 4.7.2024 (28.1.2005 / 3.2.2006 / 29.1.2007 / -->
<!--  27.6.2008 / 14.7.2009 / 15.7.2010 / 21.6.201 / -->
<!--  27.6.2012 / 16.7.2013 / 6.11.2014 / 6.7.2015 / -->
<!--  7.7.2016 / 5.10.2017 / 29.6.2018 / 27./28.6.2019 / -->
<!--  23.6.2020 / 22.6.2021 / 23.6.2022 / 22.6.2023) -->

Verwendete Software: `r R.version.string`


### Variante 1: `for` mit `if-else`

**Nicht** empfehlenswert, da unnötig langer Code und zeitlich ineffizient (wie
sich zeigen wird): Verwendung einer Schleife, in der nacheinander jedes Element
von `x` in einer geschachtelten `if-else`-Anweisung auf Überschreiten von bzw.
Gleichheit mit 0 geprüft wird und abhängig davon eine entsprechende Zuweisung
(+1, 0 oder -1) an das korrespondierende Element eines Resultatvektors `z`
stattfindet:

```{r sgn1}
sgn1 <- function(x) {
 n <- length (x)
 z <- integer(n)  # Vorbereitung des Resultatvektors z.

 for(i in seq_along(x)) {
          # Tipp: seq_along(x) ist sicherer als 1:n oder
          # 1:length(x), denn beachte, was passiert, wenn
          # x = numeric(0) (also leer) ist und somit length(x) = 0.
  if(x[i] > 0) {
    z[i] <- 1
    }
   else if(x[i] == 0) {
     z[i] <- 0
     }
   else {
     z[i] <- -1
     }
   }
 
 return(z)
 }
```


### Variante 2: `for` mit `if-else` reduziert

Auch **nicht** empfehlenswert, da immer noch unnötig langer Code und zeitlich
ineffizient (wie sich zeigen wird, obwohl etwas sparsamer als `sgn1`):
Verwendung einer Schleife, in der nacheinander jedes Element von `x` in einer
geschachtelten `if-else`-Anweisung auf Über- bzw. Unterschreiten der 0 geprüft
wird und abhängig vom Ergebnis entsprechend mit +1 oder -1 überschrieben wird;
jede 0 wird unverändert gelassen:

```{r sgn2}
sgn2 <- function(x) {
 for(i in seq_along(x)) {
  if(x[i] > 0) {
    x[i] <- 1
    }
   else if(x[i] < 0) {
    x[i] <- -1
    }
  }

 return(x)
 }
```


### Variante 3: `sapply` mit `if-else`

Hier **überhaupt nicht** empfehlenswert, da zeitlich fürchterlich ineffizient
(wie sich zeigen wird): Verwendung von `sapply`, das nacheinander jedes
Element von `x` in eine anonyme Fkt. steckt, in der es in geschachtelter
`if-else`-Anweisung auf Über- bzw. Unterschreiten der 0 geprüft wird und
abhängig vom Ergebnis entsprechend eine +1, -1 oder 0 zurückgegeben wird:

```{r sgn3}
sgn3 <- function(x) {
  sapply(x, function(x) {
    if(x > 0) {
      return(1)
      }
    else if(x < 0) {
      return(-1)
      } else {
      return(0)
      }
    })
  }
```


### Variante  4: Doppeltes `ifelse`

Nur **bedingt** empfehlenswert, da zwar kompakt programmiert, aber nicht
zeit-effizient (wie sich zeigen wird): Erst vektorielle (!) Prüfung aller
`x`-Elemente auf Unterschreiten der 0 und Erzeugung eines Vektors `x.negativ`
derselben Länge wie `x`, der in jeder Position $i$, für die `x[i] < 0` ist,
das Element -1 und sonst 0 hat. Dann vektorielle (!) Prüfung aller
`x`-Elemente auf Überschreiten der 0 und Erzeugung eines Vektors
derselben Länge wie `x`, der in jeder Position $i$, für die `x[i] > 0` ist,
das Element +1 und sonst das korrespondierende Element von `x.negativ`,
also `x.negativ[i]` hat:

```{r sgn4}
sgn4 <- function(x) {
 x.negativ <- ifelse(x < 0, -1, 0)
 ifelse(x > 0, 1, x.negativ)
 }
```

### Variante 5: Vektorielles Ersetzen

Empfehlenswert, da sehr kompakt und zeit-effizient (wie sich zeigen wird):
Erst vektorielle (!) Indizierung der Elemente von `x`, für die `x[i] > 0`
ist, und Überschreiben der Inhalte dieser positiven `x`-Elemente mit +1.
Dann analog die vektorielle (!) Indizierung aller negativen `x`-Elemente
und Überschreiben ihrer Inhalte mit -1. (`x`-Elemente mit Wert 0 werden
korrekterweise unverändert gelassen.) Schließlich Rückgabe des
(eventuell nur teilweise) überschriebenen Vektors `x`:

```{r sgn5}
sgn5 <- function(x) {
 x[x > 0] <- +1
 x[x < 0] <- -1
 x
 }
```

### Variante 6: Mathemat. Formel

Sehr empfehlenswert, da extrem kompakt (dafür evtl. etwas schwerer
verständlich) und effizient (wie sich gleich zeigen wird): Vektorielle (!)
Püfung aller `x`-Elemente auf Überschreiten der 0 und Erzeugung eines
logischen Vektors derselben Länge wie `x`, der in jeder Position $i$, für
die `x[i] > 0` ist, das Element `TRUE` und sonst `FALSE` hat. Analog
vektorielle (!) Prüfung aller `x`-Elemente auf Unterschreiten der 0 und
Erzeugung eines logischen Vektors derselben Länge wie `x`, der in jeder
Position $i$, für die `x[i] < 0` ist, das Element `TRUE` und sonst `FALSE`
hat. Dann Subtraktion der beiden logischen Vektoren voneinander, wobei
intern vor der Subtraktion `TRUE` in 1 und `FALSE` in 0 konvertiert wird.
Insbesondere liefert die Subtraktion demnach genau dann 0, wenn beide
Vergleiche `FALSE` sind, denn der Fall, in dem beide `TRUE` liefern,
existiert nicht:

```{r sgn6}
sgn6 <- function(x) {
 (x > 0) - (x < 0)
 }
```


### Laufzeitanalysen

Überprüfung der Laufzeiten der Signums-Implementationen

---

**Achtung:** Laufzeiten hängen i. d. R. von der Hard- und Software ab,
d. h., vom Rechner, vom Betriebssystem und von der R-Version (sowie oft
vom Systemzustand des Rechners zum Zeitpunkt des Beginns der Messung)!

---

`system.time` liefert die zur Abarbeitung ihres Arguments durch den
aktuellen R-Prozess benötigten fünf Zeiten in ms (in dieser Reihenfolge):
User-Zeit, System-Zeit, insgesamt verstrichene Zeit, kumulative User-Zeit
und kumulative System-Zeit von (eventuellen) Subprozessen. Allerdings
werden nur die ersten drei Zeiten ausgegeben.

Für einen (langen!) reproduzierbaren (!) Testvektor ermitteln wir die
Laufzeiten der Signumsfunktionen: (Achtung, es dauert!)
```{r laufzeiten, results='hold'}
set.seed(17);          x <- rnorm(1e05)

system.time(sgn1(x))
system.time(sgn2(x))
system.time(sgn3(x))
system.time(sgn4(x))
system.time(sgn5(x))
system.time(sgn6(x))
```

**Fazit:** Es zeigen sich zwar klare Tendenzen, aber wiederholte Ausführungen
zeigen auch: Die Laufzeiten sind zu kurz und stark abhängig vom anfänglichen
Systemzustand, um sie verlässlich vergleichen zu können.

**Besserer Ansatz:** Bilde Mittelwerte mehrerer Wiederholungen, um einen
möglichen Einfluss des anfänglichen Systemzustands zu reduzieren (nicht
ausgeführt, um Zeit zu sparen):

```{r mittlere-laufzeiten, eval=FALSE}
nr <- 100
rowMeans(replicate(nr, system.time(sgn1(x))))
rowMeans(replicate(nr, system.time(sgn2(x))))
rowMeans(replicate(nr, system.time(sgn3(x))))
rowMeans(replicate(nr, system.time(sgn4(x))))
rowMeans(replicate(nr, system.time(sgn5(x))))
rowMeans(replicate(nr, system.time(sgn6(x))))
```

**Noch besserer Ansatz:** Zusätzlich "Automatisierung" des Vorstehenden für
alle obigen sgn-Implementationen.

```{r automatisierung}
FList <- list(sgn1, sgn2, sgn3, sgn4, sgn5, sgn6) # Liste (!) von Funktionen.
names(FList) <- paste0("sgn", seq(FList))  # Benennung der Listenkomponenten.
sapply(FList,
       function(fun, x0) {
         rowMeans(replicate(100, system.time(fun(x0))))
         },
       x0 = x
       )
```

**Beachte**, wie in obigem die Variable (!) `fun` auf `x0` "angewendet" wird;
korrekter: wie das Objekt mit dem Namen `fun` auf das Objekt mit dem Namen
`x0` angewendet wird.


#### Ergänzung 1 
Alternative, aber inhaltlich identische Version unter Verwendung der
Abkürzung `\` für das Schlüsselwort `function` und des Pipe-Operators:
```{r alternative}
sapply(FList, \(fun, x0) {
  replicate(10, system.time(fun(x0))) |> rowMeans()
  },
  x0 = x)
```
  

#### Ergänzung 2
Genauere und leistungsfähigere Laufzeitmessungen mit `microbenchmark`

```{r microbenchmarking, fig.show='hold', out.width='50%', message=FALSE}
library(microbenchmark)
tm <- microbenchmark(sgn1(x), sgn2(x), sgn3(x), sgn4(x), sgn5(x), sgn6(x),
                     times = 100)
print(tm, signif = 4)

plot(tm, horizontal = TRUE, las = 1, xlab = "Time [nanoseconds]", ylab = "")

ggplot2::autoplot(tm, log = FALSE)  # Alternativdarstellung mithilfe von ggplot2.
```


Die log-Skala hilft die stark linkssteilen/rechtsschiefen
Werteverteilungen am unteren Skalenende feiner "aufzulösen":
```{r microbenchmarking-log, fig.show='hold', out.width='50%', message=FALSE}
plot(tm, horizontal = TRUE, log = "x", las = 1, xlab = "Time [nanoseconds]", ylab = "")

ggplot2::autoplot(tm)  # log-Skala ist hier voreingestellt.
```
