---
title: 'R1 SoSe 24: Bl. 9, A. 2'
author: "GE"
date: "`r format(Sys.time(), '%d. %B %Y')`"
output:
  html_document: default
---

# Die Hilfsfunktion `qqnorm.sim`

Verwendete Software: `r R.version.string`

### Definition der Funktion

```{r Fktdef-qqnormsim}
qqnorm.sim <- function(x) {
 oldp <- par(mfrow = c(3, 4))   # oldp speichert die aktuellen Einstel-
      # lungen des Grafiklayouts (bevor der (3x4)-Mehrfachplotrahmen
      # aktiviert wird), um sie nachher wiederherzustellen.
 
 qqnorm(x, main = "Originaldaten",   # Normal-QQ-Plot der zu beur-
        datax = TRUE, col = "red")   # teilenden Daten (in rot) mit
 qqline(x, datax = TRUE)             # Refenzlinie.
 
 n <- length(x)   # Stichprobenumfang der zu beurteilenden Daten.
 replicate(11, {  # 11-fache Wiederholung der Befehle in {....}.
         xx <- rnorm(n)  # Erzeugung normalverteilter Daten.
         qqnorm(xx, main = "Simulationsdaten", datax = TRUE)
         qqline(xx, datax = TRUE)
         } )
 
 invisible(par(oldp))   # Restauration des vorherigen Grafiklayouts.
}
```
Bemerkung: Der Aufruf `par(oldp)` im letzten Befehl des Funktionsrumpfs
dient der Wiederherstellung des Grafiklayouts, das zum Zeitpunkt des
Aufrufs von `qqnorm.sim` eingestellt war und in `oldp` zwischengespeichert
wurde. Das "Einpacken" in `invisible` sorgt dafür, dass ein potenzieller
Rückgabewert (von `par(oldp)`) an die Aufrufstelle von `qqnorm.sim`
_unsichtbar_ zurückgegeben wird.


### Anwendungsbeispiel

Als Daten mögen die Mietdaten aus Aufgabe 3 von Blatt 6 dienen.

Datenimport und Kontrolle der Rohdaten:
```{r Import}
(Mieten <- scan(file = "MietenFrankfurt"))
```

Normal-QQ-Plot der zu beurteilenden Schmelztemperaturen (in rot) sowie zum
Vergleich die Normal-QQ-Plots der 11 simulierten, tatsächlich normalverteilten
Stichproben gleichen Umfangs:
```{r NormalQQPlots, fig.align='center', fig.asp=0.9, out.width='100%'}
qqnorm.sim(Mieten)
```


**Frage:** Ergeben sich Zweifel an der Normalverteilungsannahme für diese
Mietdaten?
   

**"Stilfrage":** Lässt sich das Layout verbessern, z. B. evtl. "ausdünnen",
indem Redundanzen in der Beschriftung und unnötiger "white space" entfernt
werden? Probieren Sie es, z. B. mit Hilfe von `par` usw.!
