---
title: 'R1 SoSe 24: Bl. 9, A. 4'
author: "GE"
date: "`r format(Sys.time(), '%d. %B %Y')`"
output:
  html_document: default
---

# Plots der Dichte- und Verteilungsfunktionen verschiedener Weibullverteilungen

Verwendete Software: `r R.version.string`

## Dichtefunktionen

```{r Dichteplots, results='hide'}
 # Öffnen der Postscript- oder PDF-Grafikdatei:
 #*********************************************
#postscript("Weibulldichten.eps")
pdf("Weibulldichten.pdf")
    # Memo: paper = "a4r", width = 0, height = 0

 # Festlegen eines geeigneten Layouts ((2 x 2)-Mehrfach-
 # plotrahmen mit 2.5 Zeilen äußerem Rand oben):
 #******************************************************
par(mfrow = c(2, 2), oma = c(0, 0, 2.5, 0), tcl = -0.25,
    mar = c(3, 2.5, 0, 0.5) + 0.1, mgp = c(1.5, 0.4, 0))

  # Vektoren der Parameterwerte, für deren Kombinationen
  # die Dichte (bzw. später die Verteilungsfunktion) der
  # Weibullverteilung zu zeichnen sind:
  #*****************************************************
 Shape <- c(0.5, 0.75, 1, 2)
 Scale <- c(0.5, 1, 2, 3)

  # Das Gitter der x-Achse, auf dem die Dichte ausge-
  # wertet wird, sowie der Maximalwert der y-Achse,
  # der so zu wählen ist, dass alle Funktionswerte
  # auch in dasselbe Koordinatensystem passen:
  #**************************************************
 x <- seq(0, 5, by = 0.05)   # Ist der Startwert 0 ok?
 yMax <- 2.25   # Durch Ausprobieren (!) gefunden.


   # Variante zur automat. Bestimmung des notwendigen
   # Maximalwerts der y-Achse, damit die Graphen in
   # dasselbe Koordinatensystem passen, durch Berech-
   # nung der Funktionswerte *aller* zu zeichnenden
   # Dichten und deren Maximum: 
   #*************************************************
  # ParKombis <- as.matrix(expand.grid(Scale = Scale,
  #                                    Shape = Shape))
  # yMaxima <- apply(ParKombis, 1,
  #                  function(Par, xx) {
  #                   max(dweibull(xx,
  #                                shape = Par["Shape"],
  #                                scale = Par["Scale"]))
  #                   }, xx = x)
  # yMax <- max(yMaxima)   # ACHTUNG: Welches Problem
  #                        # entsteht hier, wenn in x
  #                        # die 0 enthalten ist?


  # Geschachtelte Schleifen, in deren äußerer die Shape-
  # und deren innerer die Scale-Werte durchlaufen sowie
  # die Dichtefunktionen geplottet werden:
  #*****************************************************
 for(shp in Shape) {

   # Plot des Koordinatensystems zusammen mit dem Graphen
   # der ersten Dichte:
   #-----------------------------------------------------
  y <- dweibull(x, shape = shp, scale = Scale[1])
  plot(x, y, ylim = c(0, yMax), type = "l",
       ylab = "", xlab = "")
   # Beachte, dass hier und i. F. der Vektor x stets
   # aus dem "global environment" geholt wird!

   # Zeichnen der übrigen Dichten mit verschiedenen
   # Linientypen und -farben:
   #-----------------------------------------------
  for(i in 2:length(Scale)) {
   y <- dweibull(x, shape = shp, scale = Scale[i])
   lines(x, y, lty = i, col = i)
   }
 
   # Legende in der Ecke "oben rechts" für alle Dichten:
   #----------------------------------------------------
  legend("topright", bty = "n",
         title = "(Shape, Scale):",
         legend = paste0("(", shp, ", ", Scale, ")"),
         lty = 1:length(Scale),   # = seq(Scale)
         col = 1:length(Scale))   # = seq(Scale)
  }   # for(shp in Shape) {....}


  # Überschrift im äußeren Rand des Mehrfachplotrahmens:
  #*****************************************************
 mtext(side = 3, outer = TRUE, line = 0.8, cex = 1.3, 
       "Dichten verschiedener Weibullverteilungen")

dev.off() # Ordnungsgemäßes Schließen der Grafikdatei.
```



### Variation A

In der äußeren Schleife `for(shp in Shape) {....}` wird die
Fkt. `curve` für das eigentliche Zeichnen verwendet (mit
`yMax` von oben):

Beachte, dass hier und i. F. der Vektor `x` stets aus dem
"global environment" geholt wird!

```{r Dichteplots-Variation-A, results='hide', eval=FALSE}
for(shp in Shape) {
 curve(dweibull(x, shape = shp, scale = Scale[1]),
       from = 0, to = 5, ylim = c(0, yMax), ylab = "", xlab = "")

 for(i in 2:length(Scale))
   curve(dweibull(x, shape = shp, scale = Scale[i]),
         add = TRUE, lty = i, col = i)

   # Legende wird wie oben erzeugt und hier eingespart.
 }   # for(shp in Shape) {....}
```



### Variation B

In der äußeren Schleife `for(shp in Shape) {....}` werden
die Fktn. `sapply` und `matplot` verwendet, um die innere
`for`-Schleife "einzusparen" (mit `yMax` von oben):

Beachte, dass hier und i. F. der Vektor `x` stets aus dem
"global environment" geholt wird!

```{r Dichteplots-Variation-B, results='hide', eval=FALSE}
   for(shp in Shape) {
    Y <- sapply(Scale, function(sc)
                        dweibull(x, shape = shp, scale = sc))
    matplot(x, Y, type = "l", ylim = c(0, yMax),
            ylab = "", xlab = "")

    # Legende wird wie oben erzeugt und hier eingespart.
    }   # for(shp in Shape) {....}
```



## Verteilungsfunktionen

```{r Verteilungsfunktionenplots, results='hide'}
 # Das Gitter der x-Achse, auf dem die Verteilungs-
 # funktion ausgewertet wird (der Maximalwert der
 # y-Achse ist natürlich 1):
 #*************************************************
x <- seq(0, 5, by = 0.05)

 # Öffnen der Postscript- oder PDF-Grafikdatei, fest-
 # legen ihres Layouts und verwenden der Fktn. sapply
 # und matplot fürs Zeichnen:
 #***************************************************
#postscript("WeibullVFn.eps")
pdf("WeibullVFn.pdf")
    # Memo: paper = "a4r", width = 0, height = 0
par(mfrow = c(2, 2), oma = c(0, 0, 2.5, 0), tcl = -0.25,
     mar = c(3, 2.5, 0, 0.5) + 0.1, mgp = c(1.5, 0.4, 0))

# Beachte, dass i. F. der Vektor x stets aus dem
# "global environment" geholt wird!

 for(shp in Shape) {
  Y <- sapply(Scale, function(sc)
                      pweibull(x, shape = shp, scale = sc))
  matplot(x, Y, type = "l", ylim = c(0, 1),
          ylab = "", xlab = "")
  
  legend("bottomright", title = "(Shape, Scale):",
         legend = paste0("(", shp, ", ", Scale, ")"),
         lty = seq(Scale), col = seq(Scale), bty = "n")
  }   # for(shp in Shape) {....}

 mtext(side = 3, outer = TRUE, line = 0.8, cex = 1.3, 
       paste("Verteilungsfunktionen verschiedener",
             "Weibullverteilungen"))
dev.off()
```
