---
title: 'R1 SoSe 24: Bl. 9, A. 1'
author: "GE"
date: "`r format(Sys.time(), '%d. %B %Y')`"
output:
  html_document: default
---

## Implementationen einer Funktion zur Berechnung von Fibonacci-Zahlen

Verwendete Software: `r R.version.string`

### Definition der Fibonacci-Zahlen

Zur Integer (also ganzen Zahl) $n \ge 0$ wird die Folge der ersten $n + 1$
Fibonacci-Zahlen $f_0, f_1, \ldots, f_n$ berechnet gemäß der Definition:
$$
f_0 := 0,
$$
$$
f_1 := 1 \text{ und}
$$
$$
f_i := f_{i-1} + f_{i-2} \text{ für } i = 2, 3, \ldots
$$

### Eine mögliche Implementation

Einschließlich der Überprüfung der Eingabe des/der Benutzer/in und nötigenfalls
Ausgabe einer Fehlermeldung oder Korrektur einer unzulässigen Eingabe (falls
möglich):

```{r fibonacci-funktion}
fibonacci <- function(n) {

  # Kontrolle, ob (im Rahmen der Maschinengenauigkeit)
  # eine Integer eingegeben wurde. Wenn nein, Ausgabe
  # einer Warnung und Rundung auf nächstgelegene Integer:
 if(abs(n - round(n)) > .Machine$double.eps^0.5) {
  warning("Argument ", n, " wurde zur ganzen Zahl ",
          round(n), " gerundet!")
  n <- round(n)
  }

  # Ab hier ist n eine Integer, also ganze Zahl.

  # Kontrolle, ob negative Zahl eingegeben wurde.
  # Wenn ja, Stop mit Fehlermeldung. Wenn nein,
  # Kontrolle, ob 0 oder 1 eingegeben wurde. Wenn ja,
  # Beendigung  der Funktion mit Rückgabe der ersten
  # oder der ersten beiden Fibonacci-Zahl(en):
 if(n < 0) {
   stop("Argument darf nicht negativ sein!")
  } else if(n <= 1) {
  return(c(0, 1)[0:n + 1])  # Trickreich in Indizierung ein-
                            # gebaute "Fallunterscheidung".
  }

  # Ab hier ist n >= 2.

 fz <- integer(n + 1)  # Resultatvektor-Vorbereitung.
 fz[2] <- 1  # Damit ist fz = (0, 1, 0, ..., 0) mit
             # n + 1 >= 3 Elementen.

 for(j in 3:(n+1)) {  # f_i für i = 2, ... , n.
  fz[j] <- fz[j-1] + fz[j-2]
  }

 return(fz)
 }
```


#### Funktionstests, deren Ergebnisse man noch "von Hand" überprüfen kann:
```{r fibonacci-zahlen-klein}
fibonacci(0)
fibonacci(1)
fibonacci(2)
fibonacci(3)
fibonacci(4)
fibonacci(5)
```


#### Tests des Abfangs fehlerhafter Eingaben:
```{r fehlertest-1, error=TRUE}
fibonacci(-1)
fibonacci(-12.7)
```


#### Tests der automatischen Korrektur fehlerhafter Eingaben:
```{r fehlertests-2}
fibonacci(2.2)
fibonacci(2.5)
fibonacci(3.5)
```


#### Bis wohin kommen wir?
```{r fibonacci-zahlen-mittel}
print(fibonacci(106), digits = 22)
```

**Warnung:** Bis $n = 106$ ist *hier* ein exakter **Ausdruck** als ganze Zahl
möglich, **ein exaktes ganzzahliges Rechnen ist schon bei viel kleineren Zahlen
nicht mehr möglich**! Vergleichen Sie z. B. `print(fibonacci(106), digits = 22)`
mit dem Ergebnis von `print(fibonacci(106) - 1, digits = 22)` ab dem 80. Element
des ausgegebenen Vektors.


Und hier reißen wir die Obergrenze der überhaupt darstellbaren Zahlen:
```{r fibonacci-zahlen-darstellbar}
tail(FZ <- fibonacci(1480))
```

**Fazit:** Die numerischen Eigenschaften eines Rechners sollte man selbst bei
einfachsten Rechenoperationen (hier nur fortgesetzte Additionen) nicht aus dem
Blick verlieren. Siehe hierzu nötigenfalls die Hilfeseite zum Objekt `.Machine`.
