---
title: 'R1 SoSe 24: Bl. 9, A. 3'
author: "GE"
date: "`r format(Sys.time(), '%d. %B %Y')`"
output:
  html_document: default
---

## Matrix-Plots für `EuStockMarkets`

Verwendete Software: `r R.version.string`

#### Struktur- und Inhaltskontrolle

```{r struktur-und-inhalt}
str(EuStockMarkets)
summary(EuStockMarkets)
head(EuStockMarkets)
```


### 1. Versuch

Die Verläufe der vier Indices werden (am Bildschirm) "ohne alles" gezeichnet:

```{r versuch1}
matplot(EuStockMarkets)
```

**Fazit:** Wenig ansprechend.


### 2. Versuch:

Polygonzüge statt Symbol-Ketten, Achsen-Labels, Gitterlinien (zu den
voreingestellten Tickmarks):
```{r versuch2}
matplot(EuStockMarkets, type = "l", lty = "solid",
        xlab = "Börsenhandelstage 1991 - 1998",
        ylab = "Schlusskurs")
grid()

```


### 3. Versuch:

Ausgabe in PDF-Datei (im DIN-A4-Querformat, maximale Formatausnutzung), dickere
Polygonzüge, mehr Tickmarks und damit Gitterlinien, Überschrift, Gitterlinien
dicker und gestrichelt, Legende (mit undurchsichtig weißem Hintergrund; nötig
für PDF):

```{r versuch3-pdf, results='hide'}
pdf("EuStockmarkets_V3.pdf", paper = "a4r",
    width = 0, height = 0)
 matplot(EuStockMarkets, type = "l", lty  = "solid",
         lwd = 2, lab = c(10, 10, 0),
         ylab = "Schlusskurs",
         xlab = "Börsenhandelstage 1991 - 1998",
         main = paste("Tägliche Schlusskurse vierer",
                      "Europäischer Börsenindices,",
                      "1991 – 1998"))
 grid(lwd = 2, lty = "dashed")
 legend("topleft", lty = "solid", lwd = 2, col = 1:4,
        legend = c("DAX", "SMI", "CAC", "FTSE"),
        bg = "white")
dev.off()
```


### 4. Versuch:

Wie eben, nur dass durch `matplot` erst ein *leeres* Koordinatensystem gezeichnet
wird (`type = "n"`), dann die Gitterlinien und danach die Polygonzüge durch
`matlines`. Vorteil: Gitterlinien liegen *hinter* den Polygonzügen:

```{r versuch4-pdf, results='hide'}
pdf("EuStockmarkets_V4.pdf", paper = "a4r",
    width = 0, height = 0)
 matplot(EuStockMarkets, type = "n", lab = c(10, 10, 0),
         ylab = "Schlusskurs",
         xlab = "Börsenhandelstage 1991 - 1998",
         main = paste("Tägliche Schlusskurse vierer",
                      "Europäischer Börsenindices,",
                      "1991 – 1998"))
 grid(lwd = 2, lty = "dashed")
 matlines(EuStockMarkets, lty  = "solid", lwd = 2)
 legend("topleft", lty = "solid", lwd = 2, col = 1:4,
        legend = c("DAX", "SMI", "CAC", "FTSE"),
        bg = "white")
dev.off()
```
