---
title: 'R1 SoSe 24: Bl. 10, A. 2'
author: "GE"
date: "`r format(Sys.time(), '%d. %B %Y')`"
output:
  html_document: default
  pdf_document: default
  word_document: default
---

# Simulationen für Normalverteilungen

Verwendete Software: `r R.version.string`

### Die Simulationsparameter

Wahl des Stichprobenumfangs als `SP.Umfang` und der Konstellationen für die
Normalverteilungsparameter durch zweielementige Vektoren mit benannten
Elementen in den benannten Komponenten der Liste `Parameter`:
```{r Simulationsparameter}
SP.Umfang <- 100
Parameter <- list(P1 = c(mu =  0, sigma = 1),
                  P2 = c(mu =  0, sigma = 2),
                  P3 = c(mu =  2, sigma = 0.5),
                  P4 = c(mu = -1, sigma = 3))
```

### Festlegung des Startwertes des (Pseudo-)RNG

Gewährleistet die Reproduzierbarkeit der Simulation. (Startwert = "seed",
RNG = "random numbers generator" = Zufallszahlengenerator)

```{r RNGseed}
set.seed(725)
```

Dabei ist 725 willkürlich gewählt.

### Erzeugen der Zufallsstichproben

Sukzessive für jede Komponente der Liste Parameter (dem ersten Argument von
`lapply`) wird die "inline-definierte", anonyme Funktion `lapply`s zweites
Argument) wiederholt aufgerufen. Diese erwartet zwei Argumente: `x` und `n`.

An ihr erstes Argument `x` wird dabei jedes Mal eine andere Komponente der Liste
`Parameter` übergeben und an ihr zweites (`n`) jedes Mal derselbe Wert `SP.Umfang`
(bewirkt durch das dritte Argument von `lapply`). Im Rumpf der inline-definierten
Funktion wird durch `rnorm` ein Vektor von n normalverteilten Zufallszahlen (mit
Erwartungswert aus `x["mu"]` und Standardabweichung aus `x["sigma"]`) generiert
und als Resultat zurückgegeben und zwar an `lapply`, die diese Resultatevektoren
"sammelt" und zusammengefasst in einer Liste als Gesamtergebnis zurückliefert):
```{r Zufallsstichproben}
Stichproben <- lapply(Parameter,
                      function(x, n) {
                        rnorm(n, mean = x["mu"], sd = x["sigma"])
                        },
                      n = SP.Umfang)
```


In Stichproben steht nun eine Liste mit derselben
Länge und denselben Komponentennamen wie Parameter.


### Erzeugen der Grafiken

#### Die Histogramme

Automatisches Öffnen eines Grafikfensters durch `par(....)` und Formatieren als
(2 x 2)- Mehrfachplotrahmen. Dann  temporäres "Einhängen" der Liste `Stichproben`
in den R-Suchpfad mit `with`, damit auf ihre Komponenten direkt durch deren Namen
zugegriffen werden kann. Sodann Erstellen von vier Histogrammen durch `hist`:
Für jede der Stichproben-Komponenten `P1`, `P2`, `P3` und `P4` eines:
```{r Histogramme, fig.show='hold'}
par(mfrow = c(2, 2))

attach(Stichproben)
 hist(P1, freq = FALSE)
 hist(P2, freq = FALSE)
 hist(P3, freq = FALSE)
 hist(P4, freq = FALSE)
detach(Stichproben)
```

**Beachte:** Nur wegen `freq = FALSE` werden *flächennormierte* Histogramme
gezeichnet.


##### Variante

mit gleichen Achsenausschnitten zur besseren optischen Vergleichbarkeit der
Histogramme, wobei der Ausschnitt der x-Achse automatisch und derjenige
der y-Achse "von Hand" bestimmt bzw. festgelegt wird:
```{r Histogramme-Variante}
xrange <- range(Stichproben)  # range funktioniert offenbar über
                              # Listenkomponenten hinweg!
yrange <- c(0, 0.8)

par(mfrow = c(2, 2))
with(Stichproben, {
 hist(P1, freq = FALSE, xlim = xrange, ylim = yrange)
 hist(P2, freq = FALSE, xlim = xrange, ylim = yrange)
 hist(P3, freq = FALSE, xlim = xrange, ylim = yrange)
 hist(P4, freq = FALSE, xlim = xrange, ylim = yrange)
 })
```

Frage: Wie ginge es mit `lapply` o. Ä. (also ohne `with`)?
Ausprobieren!



#### Die Boxplots 

In einem *weiteren* Grafikfenster wird für jede der Stichproben-Komponenten
ein Boxplot angefertigt, wobei diese Boxplots in *einem* Koordinatensystem
nebeneinander geplottet werden, um besser verglichen werden zu können:
```{r Boxplots}
# X11()   # Würde für weiteres Grafikfenster benötigt.
boxplot(Stichproben)
```

##### Variante

mit einigermaßen informativer Überschrift und deren vollautomatisch stets
richtiger Platzierung mit Hilfe der Funktion `axis`:
```{r Boxplots-Variante}
Uebertxt <- paste0("(", sapply(Parameter, paste, collapse = ", "),
                   ")")   # Wie oben in Variante 1.
boxplot(Stichproben,
        main = "Erwartungswerte und Standardabweichungen:")
axis(side = 3, at = 1:4, labels = Uebertxt,
     line = -0.7, tick = FALSE, font = 2)
```


#### Die Normal-QQ-Plots

in einem (3 x 2)-Mehrfachplotrahmen (wahlweise ebenfalls in einem weiteren
Grafikfenster):
```{r NormalQQPlots}
# X11()   # Würde für weiteres Grafikfenster benötigt.
par(mfrow = c(2, 2))
   
with(Stichproben, {
 qqnorm(P1, main = "P1");  qqline(P1)
 qqnorm(P2, main = "P2");  qqline(P2)
 qqnorm(P3, main = "P3");  qqline(P3)
 qqnorm(P4, main = "P4");  qqline(P4)
 })
```
