---
title: 'R1 SoSe 24: Bl. 10, A. 3'
author: "GE"
date: "`r format(Sys.time(), '%d. %B %Y')`"
output:
  html_document: default
---

# Simulationen für spezielle stetige Verteilungen

Verwendete Software: `r R.version.string`

(Verläuft analog zu A. 2 von Bl. 10)
 
### Die Simulationsparameter
 
Erst Festlegung des Stichprobenumfangs `n` und der Parameter der zu
betrachtenden Verteilungen (durch 2-elementige Vektoren mit informativ
benannten Elementen in den benannten Komponenten von `Parameter`):
```{r Simulationsparameter}
n <- 100
Parameter <- list(Cauchy    = c(loc = 0, scl = 1),
                  Exp       = c(lambda = 1),
                  LogNormal = c(mulog = 0, siglog = 1),
                  Student   = c(FG = 3),
                    # FG = df = 1 liefert Cauchy; für
                    # FG = df = 2 ist Varianz unendlich.
                  Uniform   = c(min = -5, max = 5),
                  NMischung = c(mu1 = 0, sigma1 = 1,
                                mu2 = 5, sigma2 = 1,
                                p = 1/3))
```


### Festlegen des RNG-Startwertes und Erzeugung der Zufallsstichproben

Wahl des Startwertes des (Pseudo-)Zufallszahlengenerators und Erzeugung der
Zufallsstichproben für jede Komponente von `Parameter` sowie Speicherung
dieser Stichroben in der Liste `Stichproben` (deren Komponenten nachträglich
benannt werden):
```{r Zufallsstichproben}
set.seed(75)

Stichproben <- with(Parameter, # Damit auf die Komponenten von Parameter
                               # "direkt" zugegriffen werden kann.
  list(
    rcauchy(n, location = Cauchy["loc"], scale = Cauchy["scl"]),
    rexp(n, rate = Exp["lambda"]),
    rlnorm(n, meanlog = LogNormal["mulog"], sdlog = LogNormal["siglog"]),
    rt(n, df = Student["FG"]),
    runif(n, min = Uniform["min"], max = Uniform["max"]),
    {B <- rbinom(n, 1, NMischung["p"])
     B * rnorm(n, mean = NMischung["mu1"], sd = NMischung["sigma2"]) +
     (1 - B) * rnorm(n, mean = NMischung["mu2"], sd = NMischung["sigma2"])
    }
    # ifelse(rbinom(n, 1, NMischung["p"]),         # Alternative
    #        rnorm(n, mean = NMischung["mu1"],     # zu vorigem
    #              sd = NMischung["sigma2"]),      # Block {....};
    #        rnorm(n, mean = NMischung["mu2"],     # könnte jenen
    #              sd = NMischung["sigma2"]))      # also ersetzen.
    )
  )

names(Stichproben) <- names(Parameter)
```


### Anfertigung der Grafiken

#### Die Histogramme

Wegen `freq = FALSE` flächennormierte Histogramme (in einem
(3 x 2)-Mehrfachplotrahmen, ergänzt um (blaue) "rug"-Plots der Rohdaten):
```{r Histogramme}
par(mfrow = c(3, 2), mar = c(3, 3, 3, 0.5),
    mgp = c(1.8, 0.5, 0), tcl = -0.3)

with(Stichproben, {
 hist(Cauchy, freq = FALSE);     rug(Cauchy, col = "blue")
 hist(Exp, freq = FALSE);        rug(Exp, col = "blue")
 hist(LogNormal, freq = FALSE);  rug(LogNormal, col = "blue")
 hist(Student, freq = FALSE);    rug(Student, col = "blue")
 hist(Uniform, freq = FALSE);    rug(Uniform, col = "blue")
 hist(NMischung, freq = FALSE);  rug(NMischung, col = "blue")
 })
```

Frage: Wie ginge es mit `lapply` o. Ä. und ohne `with`?
Ausprobieren!


#### Die Boxplots 

Alle in einem Koordinatensystem eines "Einfach"-Plotrahmens:
```{r Boxplots}
# X11()
boxplot(Stichproben)
```


##### Variante

ohne Cauchy-Stichprobe, damit ein optischer Vergleich der anderen besser
bzw. überhaupt möglich ist:
```{r Boxplots-Variante}
# X11()
boxplot(Stichproben[-1])
```


#### Die Normal-QQ-Plots in einem (3 x 2)-Mehrfachplotrahmen

```{r NormalQQPlots}
par(mfrow = c(3, 2), mar = c(3, 3, 3, 0.5),
    mgp = c(1.8, 0.5, 0), tcl = -0.3)

with(Stichproben, {
 qqnorm(Cauchy, main = "Cauchy");        qqline(Cauchy)
 qqnorm(Exp, main = "Exp");              qqline(Exp)
 qqnorm(LogNormal, main = "LogNormal");  qqline(LogNormal)
 qqnorm(Student, main = "Student");      qqline(Student)
 qqnorm(Uniform, main = "Uniform");      qqline(Uniform)
 qqnorm(NMischung, main = "N-Mischung"); qqline(NMischung)
 })
```
