---
title: 'R1 SoSe 24: Bl. 11, A. 1'
author: "GE"
date: "`r format(Sys.time(), '%d. %B %Y')`"
output:
  html_document: default
---

# Ein-Stichproben-t- bzw. Gaußtests

Verwendete Software: `r R.version.string`

### Import & Kontrolle der Schmelztemperaturen der Reagenzgläser
 
```{r Import}
(Schmelztemperaturen <- scan("Schmelztemperaturen", skip = 2, sep = ","))
```

### Hilfsfunktionen für die EDA

Wollen i. F. `eda` und `qqnorm.sim` nutzen. Dazu kopiert man sich entweder
den R-Code der Funktionsdefinitionen hierher oder lädt ihn in die laufende
R-Session mit Hilfe von `source` aus einer separaten R-Datei, in die er
vorher "ausgelagert" wurde (hier namens "B11_Hilfsfunktionen.R"). Letzteres
ist oft zu bevorzugen, da es den hiesigen Code "schlanker" und modularer macht:
```{r Funktionenimport}
source("B11_Hilfsfunktionen.R", encoding = "UTF-8")
```

Hinweis: `encoding = "UTF-8"` ist nötig, da RStudio für die mit ihm generierten
Dateien das Encoding UTF-8 verwendet, die R-Session unter Windows aber i. d. R.
mit dem Encoding Windows-1252 (= cp-1252) läuft, was zur falschen Darstellung
der deutschen Umlaute führt.

*Bemerkung:* Die beiden Hilfsfunktionen wurden gegenüber ihren Versionen
im Vorlesungsskript geringfügig modifiziert. Details finden sich in den
Kommentaren in Ihrer Quelldatei.


## Die EDA:
```{r EDA, fig.align='center', fig.asp=0.9}
eda(Schmelztemperaturen)
qqnorm.sim(Schmelztemperaturen)
```

**Fazit?** Ergeben sich Zweifel an der Normalverteilungsannahme
oder der Unabhängigkeit der Daten?

Alternative zur Beurteilung der Normalverteilungsannahme (mittels
Konfidenzgrenzen anstelle simulierter Normal-QQ-Plots):
```{r EDA2, fig.align='center', fig.asp=0.9, out.width='50%'}
library(car)
qqPlot(Schmelztemperaturen, id = FALSE)
detach(package:car)
```

Fazit hier?

#### R-technischer Hinweis

Zugriff auf Objekte in installierten, aber aktuell nicht `attach`-ten
Paketen geht auch "direkt" mit Hilfe des `::`- oder des `:::`-Operators:
```{r EDA2-Hinweis, fig.align='center', out.width='40%'}
search()  # Kontrolle: Ist car (noch) "attached"?
car::qqPlot(Schmelztemperaturen, id = FALSE)
```


## Die inferenzstatistische Analyse

#### a) $H_0: \mu = 745$ gg. $H_1: \mu \neq 745$ mit $\sigma^2$ unbekannt
```{r Inferenz-a}
t.test(Schmelztemperaturen, mu = 745)
```

#### $b_1$) $H_0: \mu \ge 745$ gg. $H_1: \mu < 745$ mit $\sigma^2$ unbekannt
```{r Inferenz-b1}
t.test(Schmelztemperaturen, mu = 745, alternative = "less")
```

#### $b_2$) $H_0: \mu \le 745$ gg. $H_1: \mu > 745$ mit $\sigma^2$ unbekannt
```{r Inferenz-b2}
t.test(Schmelztemperaturen, mu = 745, alternative = "greater")
```

#### c) $H_0: \mu = 745$ gg. $H_1: \mu \neq 745$ mit $\sigma^2$ **bekannt**

Der Gaußtest ist in Rs base distribution nicht implementiert!
Wir führen ihn "von Hand" durch:

Berechnung der Teststatistik (siehe § 8.1.3 im Skript) und Festlegen des
Signifikanzniveaus:
```{r Inferenz-c-1}
n <- length(Schmelztemperaturen)
teststat <- sqrt(n) * (mean(Schmelztemperaturen) - 745) / sqrt(4979.47)

alpha <- 0.05
```

##### i) Testentscheidung mittels kritischem Wert:
```{r Inferenz-c-2}
(krit.Wert <- qnorm(1 - alpha/2))   # s. Skript-§ 8.1.3
abs(teststat) >= krit.Wert
```

##### ii) Testentscheidung mittels p-Wert:
```{r Inferenz-c-3}
(pWert <- 2 * (1 - pnorm(abs(teststat)))) # s. Skript-§ 8.1.4
pWert <= alpha
```

#### d) $H_0: \mu \ge 745$ gg. $H_1: \mu < 745$ mit $\sigma^2$ **bekannt**

Siehe Bemerkung bei c) und beachte, dass die Berechnung der Teststatistik dort
schon erfolgte.

##### i) Testentscheidung mittels kritischem Wert:
```{r Inferenz-d-1}
(krit.Wert <- qnorm(alpha))   # = -qnorm(1 - alpha)
teststat <= krit.Wert
```

##### ii) Testentscheidung mittels p-Wert:
```{r Inferenz-d-2}
(pWert <- pnorm(teststat))
pWert <= alpha
```


### Ergänzung: Eine Funktion für Gaußtests

Hier folgt eine eigene Implementation des Gaußtests (sowohl für den Ein-
als auch für den Zweistichprobenfall) als Funktion. Sie ist eine geeignete
Anpassung einer stark "abgespeckten" Version der R-Funktion `t.test`, deren
R-Code man im Original durch die Eingabe von `stats:::t.test.default` am
R-Prompt erhält.

```{r Fktdef-gausstest}
gauss.test <- function(x, sigmax, y = NULL, sigmay = NULL,
                       alternative = c("two.sided", "less", "greater"),
                       mu = 0, conf.level = 0.95) {

 # Ein- oder Zweistichproben-Gaußtest für normalverteilte
 # Stichproben mit bekannter(!) Populationsstandardabweichung.

 # Notwendige Funktionsargumente:
 # x            Datenvektor der Stichprobe (SP).
 # sigmax       Wert der Standardabweichung der Population,
 #              aus der die x-SP gezogen wurde.

 # Optionale Funktionsargumente:
 # y            Datenvektor der zweiten SP;
 #              Voreinstellung: NULL.
 # sigmay       Wert der Standardabweichung der Population,
 #              aus der die y-SP gezogen wurde;
 #              Voreinstellung: NULL.
 # alternative  Typ der Alternative: "two.sided", "greater"
 #              oder "less"; Voreinstellung: "two.sided".
 # mu           Hypothetisierter Erwartungswert im Ein-SPn-Test
 #              bzw. hypothetisierte Erwartungswertedifferenz
 #              im Zwei-SPn-Test; Voreinstellung: 0.
 # conf.level   Niveau des Konfidenzintervalls für den in der
 #              Hypothese betrachteten Parameter;
 #              Voreinstellung: 95 %.

 # Rückgabe der Funktion: Eine Liste mit einigen (Zwischen-)
 # Ergebnissen des Tests, mit den folgenden Komponenten:
 #
 # statistic    Wert der verwendeten Teststatistik.
 # estimate     Schätzwert des Parameters, auf den sich die
 #              Hypothese bezieht.
 # null.value   Hypothetisierter Parameterwert.
 # alternative  Art der Alternativ-Hypothese (zweiseitig, ein-
 #              seitig kleiner oder einseitig groesser).
 # method       Verwendete Test-Methode (Ein- oder Zwei-SPn-
 #              Gaußtest).
 # p.value      p-Wert des Tests.
 # conf.int     Konfidenzintervall des Parameters, auf den sich
 #              die Hypothese bezieht.
 # conf.level   Niveau des Konfidenzintervalls.
 # data.name    Name/n des/der übergebenen Datenvektors/en.
 #*************************************************************

 alternative <- match.arg(alternative)   # Kontrolle und evtl.
               # Vervollständigung der Eingabe für alternative.

 nx <- length(x);   mx <- mean(x)    # Hilfsgrößen auf Vorrat.

 if(is.null(y)) {     ### Einstichproben-Gaußtest ###
   stderr <- sigmax / sqrt(nx)   # Berechnen von Hilfsgrößen
   tstat <- (mx - mu) / stderr   # und Teststatistik.

   estimate <- c("mean of x" = mx)     # Sammeln und Vorbe-
   method <- "One Sample Gauss-test"   # reiten von Ausgabe-
   dname <- deparse(substitute(x))     # Informationen.

  } else {              ### Zweistichproben-Gaußtest ###
   if(is.null(sigmay)) stop("sigmay is missing!")

   ny <- length(y);    my <- mean(y)           # Berechnen von
   stderr <- sqrt(sigmax^2/nx + sigmay^2/ny)   # Hilfsgrößen
   tstat <- (mx - my - mu) / stderr            # und Teststa-
                                               # tistik.

   estimate <- c("mean of x" = mx,          # Sammeln und 
                 "mean of y" = my)          # Vorbereiten
   method <- "Two Sample Gauss-test"        # von Ausgabe-
   dname <- paste(deparse(substitute(x)),   # Informationen.
                  "and", deparse(substitute(y)))
   }

 if(alternative == "less") {   ### Einseitige "untere" ###
                               ### Alternative         ###
   pval <- pnorm(tstat)   # Berechnen des p-Werts.
   cint <- c(-Inf,                       # Vorbereitung des
             tstat + qnorm(conf.level))  # Konf.-intervalls.

  } else
   if(alternative == "greater") {   ### Einseitige "obere" ###
                                    ### Alternative        ###
     pval <- pnorm(tstat, lower = FALSE)    # p-Wert.
     cint <- c(tstat - qnorm(conf.level),   # Konf.-intervall-
               Inf)                         # vorbereitung.

    } else {                    ### Zweiseitige Alternative ###
     pval <- 2 * pnorm(-abs(tstat))   # p-Wert.
     alpha <- 1 - conf.level          # Konfidenz-
     cint <- qnorm(1 - alpha/2)       # intervall-
     cint <- tstat + c(-cint, cint)   # vorbereitung.
    }

  cint <- mu + cint * stderr   # Eigentliches Konf.-intervall
  attr(cint, "conf.level") <- conf.level   # mit Niveau-Info.

  names(tstat) <- "z"                       # Weitere
  names(mu) <- if(is.null(y)) "mean" else   # Ausgabe-
                 "difference in means"      # Infos.

  rval <- list(statistic = tstat, p.value = pval,    # Sammeln
               conf.int = cint, estimate = estimate, # aller
               null.value = mu,                      # Ergeb-
               alternative = alternative,            # nisse.
               method = method, data.name = dname)
  class(rval) <- "htest"   # Klasseneigenschaft "htest" sorgt
                           # für die automatische, "übliche"
                           # Formatierung der Ergebnisausgabe.
  return(rval)
  }
```


#### Anwendungsbeispiele

1. Einseitiger Einstichproben-Gaußtest für simulierte Daten mit $\mu = 0$ (in `xx`),
sodass die getestete Nullhypothese $\mu \ge 3$ nicht zutrifft, sondern die Alternative
$\mu < 3$:

```{r Anwendungsbsp1}
set.seed(111)
xx <- rnorm(20)
gauss.test(xx, sigmax = 1, mu = 3, alternative = "less")
```

2. Zweiseitiger Zweistichproben-Gaußtest für simulierte Daten mit $\mu_1 = 0$
und $\mu_2 = 4$ (in `xx` bzw. `yy`), sodass die getestete Nullhypothese
$\mu_1 - \mu_2 = -5$ nicht zutrifft, sondern die zweiseitige Alternative
$\mu_1 - \mu_2 \neq -5$:

```{r Anwendungsbsp2}
yy <- rnorm(35, mean = 4)
gauss.test(x = xx, sigmax = 1, y = yy, sigmay = 1, mu = -5)
```

3. Einseitiger Zweistichproben-Gaußtest die Daten von oben (in `xx` und `yy`),
sodass die hier getestete Nullhypothese $\mu_1 - \mu_2 \le -10$ auch nicht
zutrifft, sondern die einseitige Alternative $\mu_1 - \mu_2 > -10$:

```{r Anwendungsbsp3}
gauss.test(x = xx, sigmax = 1, y = yy, sigmay = 1, mu = -10, alternative = "g")
```

4. Anwendung auf die Aufgabe c): (Erläuterungen siehe oben.)
```{r Anwendungsbsp4}
gauss.test(x = Schmelztemperaturen, sigmax = sqrt(4979.47), mu = 745)
```

5. Anwendung auf die Aufgabe d): (Erläuterungen siehe oben.)
```{r Anwendungsbsp5}
gauss.test(x = Schmelztemperaturen, sigmax = sqrt(4979.47), mu = 745,
           alternative = "less")
```


### R-technische Ergänzung: Tipp für's Aufräumen

Falls mehrere Objekte aus dem aktuellen workspace zu löschen sind,
wie z. B. durch den folgenden Befehl
```{r Aufräumen, eval=FALSE}
rm(Schmelztemperaturen, alpha, gauss.test, krit.Wert, n, pWert, teststat, xx, yy)
```
ist es ab einer gewissen Objekteanzahl weniger tippaufwändig, es wie folgt zu
machen: Die Namen der *nicht* zu löschenden Objekte zusammenstellen, mit `match`
ihre Positionsnummern im workspace suchen lassen, die _anderen_ Elemente aus der
Rückgabe von `ls` auswählen und an `rm` "füttern":
```{r RtechnHinweis, eval=FALSE}
behalten <- c("eda", "qqnorm.sim")
rm(list = ls()[-match(behalten, ls())])
```

Hinweis: `eda`und `qqnorm.sim` werden in weiteren Aufgaben benötigt und sollten
daher nicht gelöscht werden.
