---
title: 'R1 SoSe 24: Bl. 11, A. 2'
author: "GE"
date: "`r format(Sys.time(), '%d. %B %Y')`"
output:
  html_document: default
---

# Einstichprobentest --- para- oder nichtparametrisch?

Verwendete Software: `r R.version.string`

### Import & Kontrolle der Daten

Die beobachteten Differenzen in der Zunahme der Gewichte der Rattengehirne:
```{r Import}
(Differenz <- scan("Rattengehirne", skip = 1))
```

### Vorbereitungen der EDA

Wollen i. F. `eda` und `qqnorm.sim` nutzen. Dazu kopiert man sich entweder
den R-Code der Funktionsdefinitionen hierher oder lädt ihn in die laufende
R-Session mit Hilfe von `source` aus einer separaten R-Datei, in die er
vorher "ausgelagert" wurde (hier namens "B11_Hilfsfunktionen.R"). Letzteres
ist oft zu bevorzugen, da es den hiesigen Code "schlanker" und modularer macht:
```{r Funktionenimport}
source("B11_Hilfsfunktionen.R", encoding = "UTF-8")
```

Hinweis: `encoding = "UTF-8"` ist nötig, da RStudio für die mit ihm generierten
Dateien das Encoding UTF-8 verwendet, die R-Session unter Windows aber i. d. R.
mit dem Encoding Windows-1252 (= cp-1252) läuft, was zur falschen Darstellung
der deutschen Umlaute führt.

*Bemerkung:* Die beiden Hilfsfunktionen wurden gegenüber ihren Versionen
im Vorlesungsskript geringfügig modifiziert. Details finden sich in den
Kommentaren in Ihrer Quell-Datei.


### EDA

```{r EDA1, fig.align='center', fig.asp=1}
eda(Differenz)
```
```{r EDA2, fig.align='center', fig.asp=0.8}
qqnorm.sim(Differenz)
```
```{r EDA3, fig.align='center', fig.asp=1, out.width='40%', results='hide'}
car:::qqPlot(Differenz, id = FALSE)
```

**Fazit?** Zweifel an der Normalverteilungsannahme oder an der Unabhängigkeit
der Daten?

Nein.


### Inferenz 

Aufgrund obiger EDA wird ein (parametrischer) $t$-Test für $H_0: \mu_D \le 0$ gg.
$H_1: \mu_D > 0$ durchgeführt, wobei $\mu_D$ der Erwartungswert (d. h.
Populationsmittelwert) der Differenzen in der Zunahme der Gewichte der
Rattengehirne sei:
```{r Inferenz1}
t.test(Differenz, alternative = "greater")
```


**Ergänzung:** Lediglich der Vollständigkeit halber führen wir hier auch Wilcoxons
(nichtparametrischen) Vorzeichen-Rangsummentest für $H_0: \theta_D \le 0$ gg.
$H_1: \theta_D > 0$ durch, wobei $\theta_D$ der Shift (hier der Populationsmedian)
der Verteilung der Differenzen in der Zunahme der Gewichte der Rattengehirne "weg
von der 0 (Null)" sei:
```{r Inferenz2}
wilcox.test(Differenz, alternative = "greater")
```

**Problem:** $p$-Wert aufgrund von Bindungen (wo?) in den Daten nicht exakt.

**Frage:** Wie zuverlässig ist der $p$-Wert und damit das Testergebnis?
Zur Beurteilung der Robustheit der Ergebnisses: Aufbrechen der Bindungen mit
Hilfe von `jitter`.

**Technische Frage:** Warum ist das Testergebnis für unterschiedlich ge-jitter-te
Versionen dieser Daten stets dasselbe?

**Inhaltliche Frage:** Wie interpretiert bzw. "kommuniziert" man überhaupt das
erzielte Testergebnis $\theta_D > 0$ (anschaulich)?
