---
title: "Aufgabe 04"
author: "Christoph Gastmann | Matrikel: 8112863"
date: "`r Sys.Date()`"
output: html_document
---

# laden der Pakete
```{r}
library(car)
library(ggplot2)
library(tidyverse)
```

a) Ermitteln Sie – ohne R! – die (sehr einfache) Formel, mit der die Elemente Hi,j obiger
Matrix in Abh¨angigkeit ihrer Zeilen- und Spaltenindices i bzw. j berechnet werden!

Formel sind immer etwas schwierig. Würde es mal erklären. Zeilen haben Zahlen als Namen. Zeilennamen = 1:n (1,2,3, etc.) Für die Zeile gilt dann. 1/Zeilennamen und für jede weitere Spalte. 1/(Zeilennamen+1)


b) Verwenden Sie lediglich die Funktionen matrix, seq (bzw.
” :“), rep, col und/oder row sowie elementare Arithmetik, um die obige (4 × 4)-Matrix mit R zu reproduzieren (ohne dass Sie diese Matrix ” einfach eintippen“)!

```{r}
i <- seq(from = 1, to = 4)

Matrix_4 <- matrix(1 / (rep(i, each=4) + rep(i-1, times=4)), nrow = 4)

Matrix_4
```

c) Verallgemeinern Sie nun Ihren Programmcode zu einer Funktion mit einem Argument n,
die zu diesem n die entsprechende (n × n)-Matrix erzeugt!

```{r}
n <- 20

i <- seq(from = 1, to = n)

Matrix_n <- matrix(1 / (rep(i, each=n) + rep(i-1, times=n)), nrow = n)

Matrix_n
```

