---
title: "Aufgabe 03"
author: "Christoph Gastmann | Matrikel: 8112863"
date: "`r Sys.Date()`"
output: html_document
---

# laden der Pakete
```{r}
library(car)
library(ggplot2)
library(tidyverse)
```

a) Wieviel St¨ucke Ausschuss w¨aren zu erwarten?
```{r}
n <- 100  
p <- 0.03 

Ausschuss <- n * p

print(Ausschuss)
```

Es wären `r Ausschuss` zu erwarten.

b) Spricht die Beobachtung von f¨unf St¨ucken Ausschuss gegen die angebliche Schwelle von
3 %? Begr¨unden Sie Ihre Antwort und ziehen Sie dazu die Wahrscheinlichkeit heran, mit
der ein mindestens so schlechtes Ergebnis in dem Produktionsverfahren zu beobachten
w¨are, wenn die Ausschussquote tats¨achlich 3 % betr¨uge!

```{r}
WS_echt_kleiner_5 <- pbinom(4, n, p)
WS_echt_kleiner_5

WS_mindest_5 <- (1 - WS_echt_kleiner_5)
WS_mindest_5

WS_Pro_round <- round(WS_mindest_5, 1) * 100
```

Die Beobachtung spricht nicht dagegen. Die WS 5 oder mehr Ausschuss zu produzieren liegt bei ca. `r WS_Pro_round` % (20 %). Daher ist es gut möglich, dass es mal vorkommt, dass 5 Ausschuss produziert wird.
