---
title: "SchönherrAina3.R"
author: "Alina Schönherr"
date: "2024-08-01"
output: html_document
---

```{r setup, include=FALSE}
knitr::opts_chunk$set(echo = TRUE)
```

Name: Alina Schönherr 
Matrikelnummer: 2617-18122752

a) Zu erwarten wären eigentlich 3 Stück Ausschluss gewesen, da 3% von 100 3 ergibt. Da aber die 100 Werkstücke zufällig gewählt wurden, muss mit einem Hypothesentest geprüft werden, ob die Schwankungen zufällig sind, oder ob die Annahme von 3 Prozent ausschluss nicht gerechtfertigt ist. 
 
b) 

```{r}
#Wahrscheinlichkeit mindestens so schlechtes Ereignis --> d.h bei einer Ausschlussquote von 3 % wären mindestens 5 Werkteile (oder mehr!) defekt 

pexp(0.03,4, lower.tail = FALSE)
```
P (x >4) --> bedeutet mindestens 5 Bauteile fallen aus
Die Wahrscheinlichekeit das mindestens 5 Bauteile ausfallen liegt bei 88.9 Prozent. Dies spricht für eine Hohe Wahrscheinlichkeit, dass bei einer Ausfallquote bei 3 % fünf oder mehr Teile ausfallen. Demnach spricht dieses Ergebnis eher nicht gegen die angebliche Schwelle. 
